【裁判字號】    98,訴,220
【裁判日期】    980710
【裁判案由】    誣告
【裁判全文】
臺灣臺中地方法院刑事判決          98年度訴字第220號
公  訴  人  臺灣臺中地方法院檢察署檢察官
被      告  辛○○
                    國民
選任辯護人  常照倫  律師
            楊玉珍  律師
上列被告因誣告案件，經檢察官提起公訴（97年度偵字第21227
號），本院判決如下：
    主  文
辛○○無罪。
    理  由
一、公訴意旨略以：被告辛○○曾擔任國民大會代表，且為福彥
    電子開發股份有限公司（以下簡稱福彥公司）之負責人，其
    以使福彥公司股票得以上巿、上櫃為目標，但因個人及福彥
    公司之財務問題，急需資金，然為避免其個人及福彥公司之
    財務狀況曝光，甚至影響福彥公司之上巿、上櫃時程，被告
    辛○○遂先指示並提供舊識之子即被害人戊○○新台幣（下
    同）118萬元（誤植為120萬元），供被害人戊○○及被害人
    即其友人乙○○於民國（下同）94年6月下旬某日，在臺中
    巿西區○○路138號創立福科科技行銷有限公司（以下簡稱
    福科公司），由被害人戊○○（誤植為乙○○，乙○○實際
    係擔任福科公司之總經理）擔任福科公司之負責人，並以公
    司名義申請支票使用，之後再由被告辛○○以其社會知名度
    、名望為基礎，再以被害人乙○○、戊○○與福科公司共同
    簽發如附表1所示支票上背書，部分用以向案外人林政宏調
    借現金，借得之現金均直接匯入被告辛○○設在華南銀行中
    港分行之支票存款帳戶（帳號：000000000000號），部分則
    由被告辛○○交由平日為其處理事務之舊識之被害人即其助
    理壬○○（綽號「豆漿」），委由被害人壬○○代為尋覓金
    主調借現金。嗣後，被告辛○○因財務情形持續惡化，已無
    法再以他人名義借款，為維持福彥公司之營運，只能陸續簽
    發如附表開立附表2所示之支票，經由被害人壬○○介紹，
    而向被害人簡南興、邱鴻銘、丁○○、房憶君、周益萱等人
    調現，然被告辛○○為避免被害人簡南興等人知悉福彥公司
    經營不善之情，勢難借得資金，遂以本身之知名度及佯以福
    彥公司前景可期與為自己政治前途需要，而有資助巿議員、
    里長之必要等事由，向渠等調現，所借得之資金現金，均之
    直接匯入被告辛○○之華南銀行中港分行上揭帳戶及彰化銀
    行西屯分行帳戶，至95年7月間，被告辛○○因已無力兌現
    支票，為安撫債權人，遂透過被害人壬○○，邀集被害人邱
    鴻銘、周益萱等人，於同年7月3日晚上22時許，在臺中巿永
    春東路與東興路口之「十甲炭烤」餐敘，一同商談債務問題
    。是被告辛○○自94年起，即陸續經由被害人壬○○，向案
    外人林政宏、被害人邱鴻銘、周益萱、丁○○及房憶君、簡
    南興等人借款，時間長達1年餘，借款金額光是匯入被告辛○○設在華南銀行中港分行、彰化銀行西屯分行之金額即高
    達數千萬元，次數近80筆，更遑論被害人邱鴻銘、周益萱、
    丁○○及房憶君、簡南興以現金交付借款部分。但被告辛○○事後為脫免發票人責人及規避債務，竟基於誣告之不法犯
    意，而先後於95年7月10日（見台中市警察局第2分局中分2
    偵字第950043256號刑事偵查卷宗第2至6頁）、95年8月21日
    （見台灣台中地方法院檢察署95年度他字第6893號卷第21至
    29頁），至臺中巿警察局第二分局、第五分局報案、製作筆
    錄，誣指遭被告即本案被害人乙○○（誤植為張壬樹）偽造
    其簽名於如附表1最後3張所示支票（誤植為如附表1所示支
    票）之背書欄，再持該支票向地下錢莊借款，經每10天1期
    以13%複利計算，之後即有暴力討債業者即該案被告即本案
    被害人壬○○自94年9月上旬起，多次糾集數十名黑衣男子
    ，前往該案之告訴人即本案被告辛○○所經營之福彥公司（
    95年8月21日在臺中巿警察局第五分局報案製作筆錄，係指
    訴遭恐嚇之時間地點為95年7月3日晚間在臺中巿永春東路與
    東興路口之「十甲炭烤」，起訴書應有誤植。），以「你是
    名人，這些支票你要怎麼處理？你若不處理，你的工廠、你
    的公司及你的家人均要小心；你家住那裡我均知道，我連我
    哥哥公司向我借錢我均照處理，你辛○○算什麼東西」等語
    ，恐嚇脅迫告訴人即本案被告辛○○償還本息，其因心生畏
    懼，而陸續開立福彥公司支票支付共4,000萬元以支付。之
    後，被告即本案被害人壬○○為追討其餘大約1,600萬元之
    本息，又於95年7月3日晚間，邀告訴人即本案被告前往臺中
    巿永春東路與東興路口之「十甲炭烤」，當日被告即本案被
    害人壬○○偕同數十名黑衣男子同行，並以此向告訴人即本
    案被告辛○○恐嚇如不還錢，對告訴人即本案被告辛○○人
    身及公司安全他將不負責任云云，而誣指被告即本案被害人
    壬○○、乙○○、戊○○涉有詐欺、重利、恐嚇罪嫌及被告
    即本案被害人周益萱、房憶君、邱鴻銘、簡南興涉有重利、
    詐欺等罪嫌。嗣經臺灣臺中地方法院檢察署檢察官為偵辦告
    訴人即本案被告辛○○上揭告訴案件，傳訊相關證人及調閱
    告訴人即本案被告辛○○上揭帳戶資料，並佐以被告即本案
    被害人壬○○提出之證據，始悉上情。案經臺灣臺中地方法
    院檢察署檢察官自動檢舉簽分偵查起訴，因認被告辛○○雖
    先後誣告壬○○、乙○○、戊○○涉有詐欺、重利、恐嚇罪
    嫌及周益萱、房憶君、邱鴻銘、簡南興涉有重利罪嫌，但其
    無非使渠等受刑事訴追而脫免如附表所示票據責任，是其犯
    意應屬同一，請以涉犯刑法169條第1項誣告之罪嫌1罪論處
    云云。
二、按犯罪事實應依證據認定之，無證據不得認定犯罪事實，又
    不能證明被告犯罪或其行為不罰者，應諭知無罪之判決，刑
    事訴訟法第154條第2項及第301條第1項分別定有明文。又認
    定犯罪事實，所憑之證據，雖不以直接證據為限，間接證據
    亦包括在內，然無論直接或間接證據，其為訴訟上之證明，
    須於通常一般之人均不致於有所懷疑，而得確信其為真實之
    程度者，始得據之為有罪之認定，倘其證明尚未達到此一程
    度，而有合理性懷疑之存在時，即無從為有罪之認定，根據
    「罪證有疑，利於被告」之證據法則，即不得遽為不利於被
    告之認定（最高法院著有76年臺上字第4986號判例可資參照
    ）。再犯罪事實之認定，應憑真實之證據，倘證據是否真實
    尚欠明顯，自難以擬制推測之方法，為其判斷之基礎，而認
    定犯罪事實之證據係指足以認定被告確有犯罪行為之積極證
    據而言，該項證據自須適合於被告犯罪事實之認定，始得採
    為斷罪資料（最高法院53年臺上字第656號、29年上字第310
    5號判例可資參照）。另刑事訴訟法第161條已於91年2月8日
    修正公布，修正後同條第一項規定：檢察官就被告犯罪事實
    ，應負舉證責任，並指出證明之方法。因此，檢察官對於起
    訴之犯罪事實，應負提出證據及說服之實質舉證責任。倘其
    所提出之證據，不足為被告有罪之積極證明，或其闡明之證
    明方法，無從說服法官以形成被告有罪之心證，基於無罪推
    定之原則，自應為被告無罪判決之諭知，亦有最高法院92年
    臺上字第128號判例可資參照。次按誣告罪之成立，以犯人
    明知所訴虛偽為構成要件，若誤認有此事實，或以為有此嫌
    疑，自不得遽指為誣告（最高法院著有20年度上字第717號
    判例足資參照）。又刑法第180條第1項之誣告罪，以意圖他
    人受刑事或懲戒處分，向該管公務員誣告為構成要件，故該
    項犯罪，不特須指出其具體事實，足以使人受刑事或懲戒處
    分，且須明知其為虛偽，具有故意構陷之情形始能成立，如
    對於事實有所誤認，即缺乏此種意思條件，自難令負誣告責
    任（最高法院著有22年度上字第3368號判例足資參照）。再
    誣告罪之成立以意圖他人受刑事處分或懲戒處分，而為虛偽
    之告訴告發報告者為要件。所謂虛偽係指明知無此事實故意
    捏造而言，若告訴人誤認有此事實或以為有此嫌疑，自不得
    指為虛偽，即難科以本罪（最高法院著有40年度台上字第88
    號判例足資參照）。誣告罪之成立，須其申告內容完全出於
    憑空捏造，若所告尚非全然無因，衹因缺乏積極證明致被誣
    告人不受訴追處罰者尚難遽以誣告論罪（最高法院著有43年
    度台上字第251號判例足資參照）。誣告罪之成立，以告訴
    人所訴被訴人之事實必須完全出於虛構為要件，若有出於誤
    會或懷疑有此事實而為申告，以致不能證明其所訴之事實為
    真實，縱被訴人不負刑責，而告訴人本缺乏誣告之故意，亦
    難成立誣告罪名（最高法院著有44年度台上字第892號判例
    足資參照）。誣告罪之成立，以意圖他人受刑事處分虛構事
    實而向該管公務員申告為其要件，故其所訴事實，雖不能證
    明係屬實在，而在積極方面尚無證據證明其確係故意虛構者
    ，仍不能遽以誣告罪論處（最高法院著有46年度台上字第92
    7號判例足資參照）。告訴人所訴事實，不能證明其係實在
    ，對於被訴人為不起訴處分確定者，是否構成誣告罪，尚應
    就其有無虛構誣告之故意以為斷，並非當然可以誣告罪相繩
    （最高法院著有59年度台上字第581號判例足資參照）。所
    訴之事實，既非完全出於虛構，又非全然無因，在主觀上缺
    乏誣告之故意，尚難論以誣告罪（最高法院80年度台上字第
    563號刑事判決要旨參照）。刑法上誣告罪之成立，以意圖
    他人受刑事或懲戒處分，而虛構事實向該管公務員申告為要
    件，如係事出有因，懷疑他人涉嫌犯罪而向偵查機關告訴（
    發）或向法院自訴，縱令所告案件經檢察官處分不起訴或法
    院判決無罪，因申告人主觀上欠缺誣告之故意，自不能令負
    誣告罪責。職故，申告人不因其所告案件經處分不起訴或判
    決無罪，即當然成立誣告罪（最高法院82年度台上字第1637
    號刑事判決要旨參照）。
三、公訴意旨認被告辛○○涉犯刑法169條第1項誣告之罪嫌云云
    ，無非以上揭事實，有「本件應證明者，即被告辛○○與其
    所告訴之人即壬○○、乙○○、戊○○、周益萱、房憶君、
    邱鴻銘、簡南興間相識過程及金錢往來關係，已證明被告確
    有誣告之犯行，查：（一）、被告辛○○先後於95年7月10
    日、95年8月21日，至臺中巿警察局第二分局、第五分局報
    案、製作筆錄，指訴遭壬○○、乙○○、戊○○以設局而成
    立福科公司，之後更偽造其簽名在福科公司名義簽發金額合
    計600萬元之支票上背書，而該支票均流入地下錢莊之手，
    經每10天1期以13%複利計算，利滾利後，遭綽號「豆漿」即
    壬○○率眾暴力討債，而其陸續以福科公司支付約6,000萬
    元，部分支票經周益萱、房憶君、邱鴻銘、簡南興、林政宏
    等人提示兌現，壬○○竟仍不善罷甘休，而於95年7月3日晚
    上22時許，邀集其與持有福彥公司支票之地下錢莊業者在「
    十甲炭烤」談判，席間並恐嚇被告若不支付當時積欠之2,45
    0萬元，將對其與家人不利，而指訴壬○○、乙○○、戊○○涉有詐欺、重利、恐嚇罪嫌及周益萱、房憶君、邱鴻銘、
    簡南興涉有重利罪嫌，此有警詢筆錄在卷可稽。又被告迭於
    臺灣臺中地方法院檢察署檢察官以95年度偵字第24948號、
    96年度偵字第20659號偵辦其上揭告訴時，指訴遭壬○○恐
    嚇、暴力討債，是告訴人為使被告壬○○、乙○○、戊○○
    及周益萱、房憶君、邱鴻銘、簡南興受刑事訴追，而對渠等
    提出詐欺、重利、恐嚇等告訴，已臻明確。（二）、然被告
    指訴乙○○偽造其背書後，持支票向林政宏借款，認乙○○
    涉犯偽造文書罪嫌部分。經查，林政宏確於如附表4所示之
    時間，匯款至被告設於華南銀行中港分行帳戶（帳號：0000
    00000000號）內，金額從數十萬元到百餘萬元不等，時間自
    95年5月起，迨至被告指訴被告乙○○偽造文書及與壬○○
    、戊○○共同涉犯重利、詐欺、恐嚇罪嫌後，林政宏仍持續
    匯款至96年12月13日止，此有被告之上揭帳戶交易明細在卷
    可稽。依林政宏匯款之時間及所匯入者係被告本身之帳戶，
    足證此部分匯款確為被告與林政宏間以支票調現之金錢借貸
    。況被告指訴乙○○偽造其背書而涉偽造文書部分，經臺灣
    臺中地方法院檢察署檢察官偵辦後，據林政宏證述有關乙○○交付經被告背書之支票經過，被告均事先知情等理由，由
    該署檢察官以95年度偵字第22227號為不起訴處分在案，此
    有該不起訴處分在卷可佐。此外，被告於臺中巿警察局第二
    分局筆錄中，指訴曾提示其所簽發遭壬○○取走之福彥公司
    支票之人即周益萱、房憶君、邱鴻銘、簡南興涉犯詐欺、重
    利部分，亦經該署檢察官以95年度偵字第24948號為不起訴
    處分。（三）、被告雖於該署檢察官在96年10月9日、10月
    26日開庭時，當庭與壬○○、乙○○對質後，坦承：「因為
    之前他（指被告壬○○）有幫我調錢進來，利息太可怕了，
    我才不得已才一直說謊，說是議員、里長要調現。」、（問
    ：之前提出附表所示之支票何人要借的？進何人帳戶？）「
    答：我為了公司信用向壬○○調的，是我借的。」（問：你
    開給壬○○票是否都有收到現金？金主是都將錢給你？）「
    答：是。都有拿到，匯到我帳戶內。」等語，惟之後隨即翻
    異前詞，聲稱沒有拿到錢，是遭乙○○、戊○○、壬○○共
    同詐騙，致其背書之支票流入地下錢莊之手，經利滾利後，
    又遭壬○○暴力討債，才不斷的以如附表2、3所示之支票償
    還本息，絕無經由壬○○介紹而向簡南興、邱鴻銘、丁○○
    、房憶君、周益萱等人票貼調現及借貸之情，至於壬○○及
    簡南興、邱鴻銘、丁○○、房憶君、周益萱等人匯給被告之
    款項，被告則委以：是為了不讓伊所開出之支票跳票，以維
    持伊信用云云，惟有關被告與壬○○及往來之情形，經查：
    (一)證人邱鴻銘於94年間，經由壬○○介紹，結識被告，被告
    向其表明為參選立法委員，急需建立人脈，有為巿議員、里
    長籌措資金以建立政治人脈之必要，因此，被告自94年起，
    即陸續透過壬○○、簡南興以福彥公司或被告之支票向證人
    邱鴻銘借貸，金額從數拾萬元至數百萬元不等，證人邱鴻銘
    也曾獨自或與壬○○、簡南興為借貸事宜，至福彥公司內與
    被告商談，證人邱鴻銘因認被告為大學教授、曾任國大代表
    ，又是政治人物，因此，前後大約借給告訴人2、3,000萬元
    ，期間有借有還，至96年初，被告在所開立之支票跳票後，
    即主動邀請證人邱鴻銘、簡南興及壬○○一同至福野日本料
    理用餐協商，席間，就有關積欠證人邱鴻銘及簡南興1,600
    萬元部分，被告聲稱福彥公司所生產之DVD等設備利潤可期
    ，且福彥公司將在大陸設廠，因此，將以每股10元之價格，
    以福彥公司股票抵償半數借款，至於另外800萬元，會先償
    還，席間證人邱鴻銘還質問被告為何到警局對其提告，被告
    還表示已和警局喬好了等情，此業據證人邱鴻銘證述屬實。
    (二)證人丁○○亦證述：經壬○○介紹而與被告結識後，自95
    年2月起，被告即持續以福彥公司營運需要及自己之政治前
    途需要資助巿議員、里長為由，向伊借貸，最多曾貸與告訴
    人2,200萬元等語。(三)證人李鴻明則證述：在95年7月間，壬○○帶被告到伊經營之劍道館，在此之前伊不認識被告，當
    時被告表示希望透過伊之劍道館賣福彥公司股票，因伊沒資
    金也沒興趣，之後就沒再見過被告等語。(四)證人周益萱於2
    、3年前，經由壬○○介紹結識被告，被告即透過簡南興以
    被告個人或福彥公司支票向其借款，證人周益萱因被告為政
    治人物及發明家，因此同意借貸，款項除交由簡南興轉交外
    ，也曾直接匯入被告帳戶，期間有借有還，金額約有1,000
    餘萬元一情，據證人周益萱證述綦詳。(五)此外，依卷內被告
    之華南銀行中港分行上揭帳戶及彰化銀行西屯分行交易明細
    所示，壬○○及證人周益萱、邱鴻銘與簡南興、丁○○、房
    憶君、甲○○等人確自94年9月起，至96年12月13日止，確
    將如附表4所示之金額，匯入被告上揭帳戶，供被告個人及
    轉匯入福彥公司使用，此亦有上揭帳戶之交易明細在卷可稽
    。(六)被告在以個人及福彥公司支票透過壬○○持續向證人邱
    鴻銘及簡南興票貼借款後，因無力兌現支票，為免支票跳票
    影響個人及公司名聲及信用，遂於96年初，主動透過壬○○
    邀集證人邱鴻銘、簡南興等4人共同在福野日本料理用餐、
    協商還款。席間，證人邱鴻銘、簡南興質問被告此事為何會
    鬧到派出所，被告口頭擔保：「我講給你們聽，你做我民意
    代表的助理，你就知道，警方的事你們以後就知道」、「到
    時候我一定拿資料給你們看，不用講那一些，到時候我一定
    會讓你們平安落幕，不會連累你們任何一個人」，緊接著證
    人邱鴻銘、簡南興又以眾人借款支持被告，但被告卻無法還
    款一情質問被告，被告為擔保還款決心，遂又以「我可以保
    證讓你們賺錢，這段時間我也講給很多人聽」、「不管怎樣
    我也要說給你們聽，因為這件事是你們心裡會想說，這個辛○○把公司搞倒，拿你們的錢在那裡亂搞，我心裡想的很簡
    單，我明年年底一定讓你們看到一半，也可能不只，我心理
    有數」、「這個月一定要進去中科（指福彥公司在中科園區
    設廠），我進去中科的那一天我要請全世界的記者來，講我
    這個D4DVD的事」等福彥公司未來之獲利及經營，向證人邱
    鴻銘、簡南興保證還款能力，此除經證人邱鴻銘證述屬實外
    ，更有該次餐會錄音光碟及譯文在卷可稽。足以證明被告確
    曾以公司名義，向證人邱鴻銘、簡南興借款之事實。再遍觀
    該次餐會之譯文，被告就借款、還款之事居於主導地位，高
    談其政商關係及福彥公司前景，以取信證人邱鴻銘、簡南興
    ，甚至保證會讓證人邱鴻銘、簡南興滿意，更足證明被告向
    證人邱鴻銘、簡南興借款之事實。(七)綜上，被告與壬○○實
    為舊識，被告確也透過壬○○向證人周益萱、邱鴻銘、丁○○及簡南興等人，以福彥公司或個人支票票貼借款，壬○○
    就此部分借貸經過所為辯詞，與證人周益萱、邱鴻銘、丁○○與簡南興等人之證述及告訴人上揭帳交易明細均相符，堪
    信為真。至被告指訴自始未向證人周益萱、邱鴻銘、丁○○
    及簡南興借貸，證人周益萱、邱鴻銘、丁○○所持福彥公司
    之支票，均是為支應壬○○暴力追討本息及利上加利之利息
    而開出並輾轉流入證人周益萱、邱鴻銘、丁○○之手云云，
    顯與事實不符，更何況證人周益萱、邱鴻銘、丁○○及簡南
    興所持有告訴人或福彥公司之支票若如被告所指，係遭壬○○暴力追討債務後，用於支付利息，之後再由輾轉經由證人
    周益萱、邱鴻銘、丁○○及簡南興提示，則渠等持有該支票
    之原因關係，係應存在於壬○○與證人周益萱、邱鴻銘、丁○○及簡南興等人間，與更前手即被告無關，而被告又指訴
    壬○○為暴力討債業者，壬○○所求無非是迫使被告清償債
    務，縱使被告前開立之支票已屆期又有跳票之可能，大可在
    提示之前，先由被告重新開立支票換回無法兌現之支票，壬○○若為暴力討業者，且被告又確未向證人周益萱、邱鴻銘
    、丁○○及簡南興借款，壬○○與證人周益萱、邱鴻銘、丁○○及簡南興何需於附表所示之時間，匯入鉅款入被告帳戶
    ？諸此情節，益證被告於警局及臺灣臺中地方法院檢察署檢
    察官偵訊所為告訴均為不實。（四）、至於被告指訴壬○○
    多次糾集數十名黑衣男子，前往被告所經營之福彥公司，以
    言語恐嚇其償還本息，壬○○更於95年7月3日22時許，邀被
    告前往臺中巿永春東路與東興路口之「十甲炭烤」商討還款
    事宜時，壬○○則另偕同數10名黑衣男子同行，並藉此恐嚇
    被告如不還錢，對被告之人身及公司安全將無法負責。然查
    ：(一)被告透過壬○○向證人周益萱、邱鴻銘、丁○○及簡南
    興等人票貼借貸，於94年11月間即將發生跳票情事前，被告
    主動透過被告壬○○邀集證人邱鴻銘、簡南興共同於福野日
    本料理用餐、協商還款，此已敘明於前。(二)再依證人邱鴻銘
    、周益萱所證：95年7月3日當日，是被告主動過壬○○邀約
    見面商討債務，本來是在要約在證人李鴻明處，後來被告表
    明要找地方吃飯，才約在「十甲炭烤」，被告在伊之後由司
    機載來，談完債務問題後，被告還與伊一起用餐，伊甚至向
    告訴人表示時間很晚了，是否該請司機一同入內用餐等語，
    何況證人邱鴻銘、周益萱係經由壬○○介紹，而結識並借款
    予被告，被告為協商債務透過壬○○邀集債權人，合於常理
    ，據此已足以認定當日確為被吉主動邀約，出席者均為被告
    之貸與人，目的在於協商債務，席間並無被告所指遭壬○○
    糾集數十名黑衣男子恐嚇告訴人還款之事實。(三)再者，壬○○若如被告指訴前多次糾眾前往告訴人所經營之福彥公司恐
    嚇討債務，且均已得逞，是壬○○顯然對被告及公司之作息
    了然於胸，更已掌握被告之顧慮及心理壓力，如仍有暴力追
    討債務之必要，大可再次前往福彥公司內，何需在「十甲炭
    烤」營業間時內，將被告約往該處不特多數人均得共聞共見
    之公眾場所，之後再糾眾對被告暴力討債？被告此部分指訴
    顯然與事實不符且悖於常理，益證其指訴為不實。(四)況且，
    若如被告指訴，其於95年7月3日，在「十甲炭烤」內，遭壬○○糾眾恐嚇追討債務，被告因此亦先後向臺中巿警察局第
    二分局、第五分局提告，則被告對壬○○畏懼之情可想而知
    ，對壬○○應避之惟恐不及，然被告竟又於96年初，主動聯
    絡壬○○邀約證人簡南興、邱鴻銘在福野日本料理餐敘。更
    甚者，經該署檢察官於95年12月5日、12月26日，2次就被告
    指訴壬○○等人之犯行偵訊被告後，被告竟仍於96年1月29
    日，與壬○○共同出席友人之尾牙晚宴，2人還併肩而坐，
    時有交談，場面融洽，此有壬○○提出當日照片在卷可稽。
    更可證明被告此部分指訴確為不實。（五）、至被告誣指壬○○、乙○○、戊○○涉犯詐欺等案件，業經該署檢察官以
    97年度偵續字第401、402號為不起處分確定在案，亦有該不
    起訴處分書、該署刑案資料查詢資料在卷可稽。（六）、綜
    上，本件認壬○○、乙○○、戊○○及曾提示被告所開立如
    附表2、3所示支票之簡南興、周益萱、房憶君、邱鴻銘等人
    分別涉有詐欺、恐嚇、重利等罪嫌，無非以被告之指訴為據
    ，然依前所述，告訴人之指訴顯與事實不符，再依本件卷內
    被告之華南銀行中港分行上揭帳戶及彰化銀行西屯分行交易
    明細所示，壬○○及證人周益萱、邱鴻銘與簡南興、丁○○
    、房憶君、甲○○等人自94年9月起，至96年12月13日止，
    貸與被告之款項，均匯入被告上揭帳戶，供被告個人及轉匯
    入福彥公司使用，以足證明本案係被告據如附表所示之票據
    ，主動經由壬○○及向簡南興、周益萱、房憶君、邱鴻銘、
    甲○○等借款，但被告事後向警局竟仍誣指壬○○、乙○○
    、戊○○涉有詐欺、重利、恐嚇罪嫌及周益萱、房憶君、邱
    鴻銘、簡南興涉有重利罪嫌，其涉犯誣告罪嫌，已堪認定。
    」為論據。本件訊之被告辛○○固不諱言其係福彥公司之負
    責人，其有借款118萬元予戊○○，用以成立福科公司，並
    請領該公司之支票存款帳戶之支票使用，並承認其有設立於
    華南銀行中港分行第000000000000號支票存款帳戶、彰化銀
    行西屯分行第00000000000000號存摺存款帳戶、及第000000
    00000000號之支票存款帳戶，上開帳戶均係其自己以其自己
    名義申請的，除了申請外，上開帳戶之存摺及印章都是由其
    自己保管，其有於95年7月3日晚間至台中市○○○路與東興
    路口之「十甲炭烤」與壬○○等人處理償還債務事宜及其有
    於95年7月10日向台中市警察局第2分局、另於95年8月21日
    向台中市警察局第5分局報案並製作筆錄，指訴乙○○偽造
    其之簽名於本案支票後背書，而且從94年9月上旬起，壬○○就糾集數10名黑衣人對其實施恐嚇等情。另其亦於95年2
    月7日以前開情節向臺中地方法院檢察署提出告訴，由該署
    以95年度他字第6893號案分案實施偵辦等之事實，惟堅詞否
    認有何誣告犯行，辯稱：伊於警局內所指之事均為事實，福
    科公司並非係由伊所主導設立，該公司申領之支票亦非由伊
    所使用，本案支票伊之背書係遭乙○○蓄意模仿偽造。從而
    ，伊絕無誣告犯行。」等語。
四、經查：本件起訴書除起訴犯罪事實範圍不甚確定外，另被告
    即原告訴人辛○○對被害人即原被告乙○○於95年2月7日提
    出刑事告訴狀（見台灣台中地方法院檢察署95年度他字第68
    93號卷第55、56頁），告訴被害人即原被告乙○○偽造其簽
    名背書於如附表1最後3張所示支票（即票號分別為AA000000
    0、AA0000000、AA0000000號，面額各為20萬元之支票），
    涉嫌刑法第216條、第210條之行使偽造私文書及同法第339
    條第1項之詐欺取財罪嫌之部份亦未經提及暨起訴在內。惟
    為周延起見，仍予論列於內，合先敘明。本件緣由如下：（
    1）、本件被告即原告訴人辛○○於95年2月7日對被害人即
    原被告乙○○提告其等涉有偽造文書罪嫌，經臺灣臺中地方
    法院檢察署檢察官實施偵查後，以該署95年度偵字第22227
    號為不起訴處分後，經不服提起再議，而經台灣高等法院台
    中分院檢察署檢察長以該署96年度上聲議字第1152號駁回再
    議。該案告訴意旨略以：「告訴人辛○○與被告乙○○因朋
    友介紹而認識，被告因存款不足且債信不佳，竟先後以自己
    名義簽發票號：AA0000000號（發票日為94年10月19日、金
    額20萬元）、票號：AA0000000號（發票日為94年10月24日
    、金額20萬元）及票號AA0000000號（發票日為94年10月27
    日、金額20萬元）之支票3張（以下簡稱系爭支票），並於
    上開3張支票背面偽簽「辛○○」之署名，用以表示告訴人
    願負背書責任之意思，再持以向不知情之甲○○借款而行使
    之。因認被告乙○○涉有偽造文書罪嫌。」。（2）、被告
    即原告訴人辛○○對被害人即原被告壬○○、邱鴻銘、簡南
    興、李富凱、周益萱、房憶君、陳倚眉、劉銘浤等人提告其
    等涉有重利罪嫌，經臺灣臺中地方法院檢察署檢察官實施偵
    查後，以該署95年度偵字第24948號為不起訴處分在案。該
    案告訴意旨略以：「告訴人辛○○與戊○○本為舊識。嗣戊○○因父親過世，而向告訴人借款以辦理喪葬事宜，告訴人
    基於善心即應允後，戊○○遂再向告訴人聲稱欲借款以開設
    公司，且因戊○○在銀行之信用紀錄不佳，惟恐對外買賣貨
    物時，對方不願接受戊○○所開立之支票，告訴人便應戊○○之要求，在戊○○所開立之支票背面為背書擔保。詎戊○○與乙○○（涉嫌偽造文書部分已另案為不起訴之處分；詐
    欺部分另案偵辦中）竟於94年8月23日中午12時許，在不詳
    地點，持告訴人背書之前揭支票，向某不詳之地下錢莊抵押
    借款600萬元。然因戊○○借得前述款項後即不見蹤影，被
    告壬○○（涉嫌詐欺部分，另案偵辦中）便出面代表該地下
    錢莊，要求告訴人清償戊○○所積欠之該筆款項。告訴人因
    深怕地下錢莊人員之恐嚇與威脅，遂應允就前述600萬元欠
    款，以每10天為1期支付欠款額度百分之十利息之方式返還
    ，並自94年9月間起至95年6月28日止，將共計約6000萬元之
    鉅額利息款項，依被告壬○○之指示匯入被告簡南興、劉銘
    浤、周益萱、房憶君、李富凱、邱鴻銘、陳倚眉等人之銀行
    帳戶內。後終因告訴人無力支付被告壬○○另行要求之2450
    萬元款項，始報警查知上情。因認被告壬○○、簡南興、劉
    銘浤、周益萱、房憶君、李富凱、邱鴻銘、陳倚眉等8人均
    涉有刑法第344條之重利罪嫌。」。（3）、本件被告即原告
    訴人辛○○對被害人即原被告壬○○、乙○○、戊○○等人
    提告其等涉有詐欺、恐嚇、重利罪嫌（即分別先後於95年7
    月10日、95年8月21日至臺中巿警察局第二分局、第五分局
    報案、製作筆錄提出告訴部分），經臺灣臺中地方法院檢察
    署檢察官實施偵查後，以該署96年度偵字第20659號、95年
    度偵字第24948號為不起訴處分後，經不服提起再議，而經
    台灣高等法院台中分院檢察署檢察長命令發回續行偵查，再
    經臺灣臺中地方法院檢察署檢察官實施偵查後，以該署97年
    度偵續字第401號、97年度偵續字第402號再為不起訴處分後
    ，經不服提起再議，而經台灣高等法院台中分院檢察署檢察
    長以該署97年度上聲議字第2135號駁回再議。該案告訴意旨
    略以：「被告戊○○之父親與告訴人辛○○（曾任國民大會
    代表、現為福彥電子開發股份有限公司（以下簡稱福彥公司
    ））之負責人為舊識，被告戊○○因此知悉告訴人經營事業
    及財務之概況。緣被告戊○○之父親於94年6月23日（誤植
    為94年5月間）去世，被告戊○○趁告訴人前往弔唁之際，
    向告訴人表示無力為父親辦理喪事，告訴人基於情誼，即允
    借41萬元，供被告戊○○為其父親辦理喪葬事宜，被告戊○○更因此而肯定告訴人之資力。詎被告戊○○、壬○○、乙○○共同意圖為自己不法所有之犯意聯絡，先由被告戊○○
    介紹被告乙○○給告訴人認識，再向告訴人佯稱為使被告乙○○從新走回正途，其將與被告乙○○共同創業，盼告訴人
    能提供資金協助，使告訴人陷於錯誤，提供118萬元（誤植
    為120萬元）助被告戊○○、乙○○於94年6月下旬某日，在
    臺中巿西區○○路138號創立福科公司，嗣被告戊○○、乙○○又向告訴人佯稱福科公司經營上有使用支票之需求，惟
    因渠等2人信用不佳，客戶拒收單純以渠等2人名義所簽發之
    支票，而要求需具有社會、濟經地位之告訴人在如附表1所
    示之支票背書，然被告戊○○、乙○○並未將附表1所示之
    支票，用在福科公司之營運上，除部分用以向不知情之林政
    宏借款（告訴人指訴被告乙○○偽造其背書後，持支票向林
    政宏借款，認被告乙○○涉犯偽造文書罪嫌部分，業經臺灣
    臺中地方法院檢察署檢察官以95年度偵字第22227號為不起
    訴處分確定），竟將其餘支票持向某地下錢莊借貸，雙方且
    約定每10天為1期，每期複利13%計息。之後，被告壬○○（
    綽號豆漿）即持如附表1所示之支票向告訴人追討票款，被
    告壬○○為使告訴人就範，自94年9月上旬某日起，多次夥
    同數十名身著黑衣之成年男子，前往告訴人所經營之福彥公
    司，向告訴人揚稱: 「你是名人，這些支票你要怎麼處理？
    你若不處理，你的工廠、你的公司及你的家人均要小心；你
    家住那裡我均知道，我連我哥哥公司向我借錢我均照處理，
    你辛○○算什麼東西」等語，恐嚇脅迫告訴人償還本息，致
    告訴人心生畏懼，而陸續開立福彥公司之支票，金額共4000
    萬元支付本息。之後，被告壬○○為續追討其餘大約1600萬
    元之本息，又於95年7月3日晚間某時，邀告訴人前往臺中巿
    永春東路與東興路口之「十甲炭烤」協商，當日被告壬○○
    偕同數十名身著黑衣之成年男子同行，並向告訴人恫稱: 如
    不還錢，對告訴人之人身及所經營福彥公司之安全，將不負
    責任等語，告訴人因此生畏懼，而陸續簽發附表2所示之支
    票交付被告壬○○，其中如附表2之一部分支票，均遭轉手
    予被告壬○○及同案被告邱鴻銘、簡南興、李富凱、周益萱
    、房憶君、陳倚眉、劉銘浤等人（上揭之人，涉犯重利犯行
    部分，業經同署檢察官以95年度偵字第24948號為不起訴處
    分確定，被告壬○○再被訴重利部分，另行簽結）提示。因
    認被告壬○○涉犯刑法第339條第1項詐欺取財、第346條第1
    項恐嚇取財罪嫌；被告乙○○、戊○○涉犯刑法第339條第1
    項詐欺取財、第346條第1項恐嚇取財、第344條重利罪嫌。
    」。嗣前開案件均經不起訴處分確定在案，因認被告辛○○
    雖先後誣告壬○○、乙○○、戊○○涉有詐欺、重利、恐嚇
    罪嫌及周益萱、房憶君、邱鴻銘、簡南興涉有重利罪嫌，但
    其無非使渠等受刑事訴追而脫免如附表所示票據責任，是其
    犯意應屬同一，請以涉犯刑法169條第1項誣告之罪嫌1罪論
    處云云。茲論列本件被告辛○○無罪理由如下：
（一）、被告即原告訴人辛○○對被害人即原被告乙○○提告其
        涉有偽造文書罪嫌部分：經查：（1）、臺灣臺中地方
        法院檢察署95年度偵字第22227號不起訴處分書係以如
        下之理由：「訊之被告乙○○固坦承有簽發系爭支票並
        持以向甲○○借錢等情不諱，惟堅決否認有何偽造文書
        之犯行，辯稱：伊有拿支票向甲○○借錢，但背書是辛○○自己簽名的，系爭支票是伊在伊拿去向甲○○借錢
        當天下午約2時許，拿到辛○○工廠前停車場前面讓他
        簽的，辛○○是在車子引擎蓋上簽名背書，當時辛○○
        趕著要出門，伊等他簽完後，就拿去向甲○○借錢，共
        借60萬元，辛○○與甲○○有熟，是甲○○要求要有辛○○背書才肯借錢，伊去辛○○工廠那邊前，有先跟辛○○通電話，辛○○也有跟甲○○通電話，然後就叫伊
        趕快將這3張支票拿過去給他簽，他要趕著出門，除了
        系爭支票外，辛○○之前也有幫伊背書過90萬元的支票
        ，伊曾開150萬元的本票給他，他有用這150萬元的本票
        聲請假扣押，將伊的提存金領走100萬元，系爭支票跳
        票後辛○○拖了很久才拿60萬元給甲○○，所以變成伊
        欠辛○○錢，連同之前90萬元的票共欠辛○○150萬元
        ，但辛○○將伊提存金拿走100萬元，所以伊尚欠辛○○50萬元等語。經查：(一)訊之證人甲○○於警詢及偵查
        中證稱：之前乙○○有先打電話問我要不要借錢給他，
        我說要有辛○○背書才肯借他，他拿去給辛○○，辛○○也有打電話給我說要幫他背書，辛○○有跟我確認說
        是3張、共60萬元，系爭支票上有辛○○之背書，因為
        乙○○財物狀況沒那麼好，所以我要求要有辛○○背書
        ，乙○○拿系爭支票向我借錢，我是先跟辛○○確認之
        後，才借錢給乙○○等語。核與被告辯稱系爭支票背書
        一事甲○○與辛○○有確認過等情，大致相符。(二)質之
        告訴人辛○○到庭陳稱：自94年8月21日起，陸續幫被
        告背書至少20、30張支票，曾幫被告背書過臺灣銀行臺
        中分行票號AA0000000號、面額90萬元之支票，前後共
        幫被告背書過很多張支票，總金額多少已經不知道等語
        ，亦與被告辯稱：除系爭支票外，告訴人尚有幫伊背書
        過其他支票等情，大致相符。(三)告訴人雖指訴系爭支票
        上之「辛○○」背書簽名字跡與其他支票上之背書字跡
        不同，顯係被告偽簽告訴人署名云云。惟查，告訴人於
        偵查中提出乙○○所簽發並有「辛○○」背書簽名之支
        票共6張，除系爭支票（即票號：AA0000000號、AA0000
        000號及AA000 0000號之支票）外，尚提出票號分為AA0
        000000號、AA0000000號及AA0000000號之支票3張，然
        其中，除了系爭支票之簽名方式與告訴人當庭書寫之簽
        名方式不同外，告訴人所提出之票號AA0000000號支票
        之簽名方式亦與告訴人當庭書寫之簽名方式不同，而告
        訴人並不否認票號AA0000000號支票上之背書為其簽名
        ，僅否認系爭支票上之簽名為其所簽寫，足見告訴人之
        簽名字跡不只一種，告訴人於偵查中所書寫之簽名，僅
        為其簽名字跡之一種，則尚難僅以系爭支票上之「辛○○」簽名字跡與告訴人當庭書寫之簽名字跡不同，逕認
        非告訴人所簽，更無從憑此逕認係被告所偽簽。(四)綜上
        所述，被告所辯，尚堪採信，此外，復查無其他積極證
        據足資認定被告確有偽造文書之犯行，故應認其罪嫌不
        足。」，認被告乙○○偽造文書之犯行罪嫌不足而為不
        起訴處分。臺灣高等法院臺中分院檢察署96年度上聲議
        字第1152號係以如下之理由：「查原檢察官就本案事證
        已詳為調查，並敘明被告罪嫌不足之理由。至聲請人所
        述，經查，系爭編號AA0000000號、AA0000000號、AA00
        00000號支票上聲請人「辛○○」之背書筆跡（原本附
        於他卷證物袋，支票影本見他卷第47~48頁），該三紙
        支票就鄧、鴻二字與前揭聲請人並不爭執之，編號AA00
        00000支票「辛○○」中鄧、鴻二字之筆跡，以肉眼比
        對觀察，堪認十分雷同，另前揭二紙支票背書中之「吉
        」字筆跡，雖與AA0000000支票背書所寫「吉」字筆跡
        略有不同，惟吉字筆劃較少，且就聲請人於警詢、歷次
        偵查筆錄之簽名、原檢察官命聲請人書寫姓名及系爭並
        無爭議之編號AA0000000、AA0000000號支票有關聲請人
        之背書筆跡勘驗觀察（他卷第23、43頁等），聲請人就
        吉字之書寫方式，前後並不相同，顯見聲請人平時就「
        吉」字之書寫方式，並非僅有一種，因此，系爭三紙支
        票聲請人姓名「吉」字筆跡，雖與AA0000000支票之吉
        字略有不同，然就背書「辛○○」之整體筆跡觀察，難
        認系爭支票「辛○○」背書非出自聲請人之手筆，自無
        需再送請鑑定。次查，證人甲○○固為系爭支票債務之
        債權人，就背書是否有效有個人之利害關係，惟本案之
        事實既與其相關，且為其所經驗，自為適格且必須調查
        之證人。原檢察官於調查時，已命證人甲○○具結（他
        卷第37頁），顯見原檢察官已告知作證之法律責任，並
        要求證人據實陳述，顯已踐行調查證人之法定程序，雖
        未令該證人與聲請人對質，然證人之證詞既足以說明本
        案之待證事實，且前揭經引用之證詞內容衡諸經驗法則
        ，亦無瑕疵可指，原檢察官採為認定事實之佐證，洵無
        違誤。聲請人仍執前詞聲請再議，並無可採。因此原檢
        察官偵查結果，認為被告犯罪嫌疑不足，而為不起訴處
        分，於法並無不合，聲請人聲請再議為無理由。依刑事
        訴訟第258條前段為駁回之處分。」，而駁回再議聲請
        。觀諸前開不起訴處分理由，僅以被告乙○○之供述與
        有利害關係且未當庭實施對質之證人甲○○之證詞，及
        未依聲請調取有聲請人簽名之文件資料，與本案系爭支
        票有聲請人背書之部分，送請鑑定，即在未囑託專業鑑
        定之肉眼比對觀察，堪認十分雷同之系爭支票「辛○○
        」之筆跡比對初步結果中，即以難認系爭支票「辛○○
        」背書非出自聲請人之手筆，自無需再送請鑑定之理由
        ，即為有利被告乙○○之認定，而認被告乙○○偽造文
        書之犯行罪嫌不足而為不起訴處分。最終仍未十分明確
        認定被告乙○○確實係因無偽造文書之犯行而為不起訴
        處分。是依此不甚確定之事實認定，逕認本件被告辛○○涉嫌誣告犯行，尚嫌武斷。（2）、起訴書逕認被告
        辛○○誣指被害人乙○○涉犯偽造文書罪嫌部分，並非
        如起訴書所指之「附表一所示支票之背書欄」，而僅係
        該附表之最後三張支票，票號分別為AA0000000、AA000
        00000、AA0000000號，是檢察官起訴事實認定範圍已有
        誤會。被告辛○○實際告訴偽造背書支票之範圍，應以
        95年2月7日刑事告訴狀為準據，此有該刑事告訴狀（見
        台灣台中地方法院檢察署95年度他字第6893號卷第55、
        56頁）在卷可考，應無疑義。（3）、本件經本院於98
        年3月6日審理時傳喚證人乙○○到庭實施交互詰問，依
        其證述內容已可見下述事實：、（檢察官問證人乙○○：被告是否曾經對你提出偽造背書之告訴？）證人答
        ：有的，該案是不起訴處分。（檢察官問證人乙○○：
        這3張以被告名義背書之支票，你拿去向何人調借現金
        ？）證人答：是向甲○○調借現金。（檢察官問證人乙○○：甲○○總共將多少錢支付予你或是被告？）證人
        答：他是交付予我總共六十萬元，該筆款項是我自己要
        借來使用的（見本院98年3月6日審判筆錄）。依上證詞
        ，足認證人乙○○自承被告提告之3張支票，總金額60
        萬元，係其自己私人借來使用，並非用於福科公司之款
        項等語。是就附表一所示之全部支票觀之，性質用途已
        不相同。被告顯無理由為證人乙○○私人用途之支票為
        背書保證行為。、證人乙○○後自承附表一之支票是
        被告辛○○要其與戊○○去跟地下錢莊借款，支票背書
        是由被告自己當著地下錢莊業者面前簽的，是地下錢莊
        業者也有到被告公司去接洽借款事宜等語。惟系爭附表
        一之最後3張支票，並非向地下錢莊借款，而是證人乙○○自行向被告友人甲○○借款，是借款方式亦顯有不
        同。、（選任辯護人常照倫律師問證人乙○○：你證
        述附表一之支票都是在福科科技行銷有限公司由被告當
        面背書，且包括最後3張支票？）證人答：是的（見本
        院98年3月6日審判筆錄）。嗣證人乙○○竟更進一步證
        述：附表一所示支票包括最後3張都是在福科公司由被
        告當面背書。此段證述與台中地方法院檢察署95年度偵
        字第22227號案件中，證人乙○○供述：「伊有拿支票
        向甲○○借錢，系爭支票是伊在拿去向甲○○借錢，當
        天下午約2時許，拿到辛○○工廠前停車場前面讓他簽
        的，辛○○是在車子引擎蓋上簽名背書，當時辛○○趕
        著要出門，伊等他簽完後，就拿去向甲○○借錢」等情
        （見台灣台中地方法院檢察署95年度他字第1207號卷第
        33、34頁）。二相比較大相逕庭，已足見證人乙○○所
        證述並非全部實在。、（選任辯護人常照倫律師問證
        人乙○○：上開支票都是跟何人去借款的？）證人答：
        都是被告叫我跟戊○○去跟錢莊借款的，所借取之款項
        是被告要使用的，支票背書部分是由被告自己當著地下
        錢莊業者面前簽的，且地下錢莊業者也有到被告經營之
        福彥公司裡面去接洽借款事宜。（選任辯護人常照倫律
        師問證人乙○○：這些借款是以何方式交付的？）證人
        答：地下錢莊業者是被告的票開好之後，大部分是以現
        金交付的。（選任辯護人常照倫律師問證人乙○○：你
        知道具體有以電匯方式交付借款款項的嗎？）證人答：
        我不清楚，因為部分是由戊○○經手的。（檢察官問證
        人乙○○：被告自己需要現金，為何要請你以你名義開
        票，並由其背書借款？）證人答：因地下錢莊懷疑他的
        債信，所以要求前開情形來借款，我並沒有從中得到好
        處，因為我想，是被告栽培我們做生意（見本院98年3
        月6日審判筆錄）。而證人壬○○於本院98年3月6日審
        理時，到庭具結經實施隔離交互詰問證稱如下：「（檢
        察官問證人壬○○：金主有何人？）證人答：就是不起
        訴處分那些人，如周益萱、簡南興、丁○○、邱鴻銘。
        （檢察官問證人壬○○：被告是以何方式來向金主調借
        現金？）證人答：被告如果今日要借取一百或是二百萬
        元他會說要多少利潤給金主，每借取一百萬元，可能給
        利潤十萬元，時間可能是十天到十五天不一定。（檢察
        官問證人壬○○：據你所知，以上上開金主，將金錢借
        予被告時，是以現金交付，或是以匯款方式為之？）證
        人答：多是這些金主自己匯款給被告或是其公司之帳戶
        。（檢察官問證人壬○○：被告跟這些金主借款時，是
        以何作為擔保，你是否知道？）證人答：金額比較少都
        是以支票，但是金額比較大都是以土地設定。（檢察官
        問證人壬○○：何謂金額少，大？）證人答：我記得有
        一筆二、三千萬元是由證人丁○○借款給被告，而由被
        告以土地擔保，而一、貳佰萬或是幾十萬都是以開立支
        票方式來擔保，全部是開立福彥科技公司或是被告個人
        之支票。」（見本院98年3月6日審判筆錄）。既然地下
        錢莊知悉係被告辛○○欲借款，為何不直接要求被告辛○○開立借據、簽發票據或提供不動產等擔保等；且地
        下錢莊既懷疑被告辛○○之債信，何以竟仍要求被告辛○○背書？在在，均與常情不符，證人乙○○之證詞顯
        亦與證人壬○○前述證詞不合，要難採信。是綜據證人
        乙○○上開證詞，足見被告辛○○以附表一最後3紙支
        票之背書可疑提出告訴，顯係事出有因，尚非無據，被
        告倘有以提出偽造背書告訴，藉以脫免背書責任之動機
        ，則當應係就附表一之全部支票提出告訴，而觀諸被告
        並未就附表一全部支票認偽造背書，僅專就系爭3紙支
        票，面額60萬元提出告訴，足見該3紙支票，被告係認
        確有疑義，始提告訴，並無誣告犯意，堪資採信。
（二）、被告即原告訴人辛○○對被害人即原被告壬○○、邱鴻
        銘、簡南興、李富凱、周益萱、房憶君、陳倚眉、劉銘
        浤等8人提告其等涉有重利罪嫌部分：經查：（1）、臺
        灣臺中地方法院檢察署95年度偵字第24948號不起訴處
        分書係以如下之理由：「經查，本件告訴人雖指陳：案
        外人戊○○持其所背書之前揭支票向不詳地下錢莊借款
        ，事後再由被告壬○○出面向其追討款項，其並依被告
        壬○○之指示，將共計約6000萬元之鉅額款項，分別匯
        入被告簡南興、劉銘浤、周益萱、房憶君、李富凱、邱
        鴻銘、陳倚眉等人之銀行帳戶內，以支付戊○○向與被
        告壬○○有關之某地下錢莊借款所致生之利息等語，而
        認被告壬○○、邱鴻銘、簡南興、李富凱、周益萱、房
        憶君、陳倚眉、劉銘浤等8人涉有重利罪嫌。然證人戊○○於97年1月22日偵訊時卻證述：告訴人雖曾在伊所
        開立之支票上背書，伊亦持該支票向他人借款，但並非
        向被告壬○○所借，且所借得之款項僅10餘萬元，伊復
        已早於借款後不久即返還等語。則告訴人指訴因戊○○
        向被告壬○○有關之地下錢莊借錢，並肇生本件被告壬○○等8人涉犯重利之情節是否屬實，實非無疑，自難
        僅憑告訴人之片面指訴，即遽認被告壬○○等8人，有
        何借款予案外人戊○○並涉犯重利之犯行。況本件除如
        前所述，尚無充分之積極證據足認案外人戊○○有持告
        訴人背書之支票，向被告壬○○有關之地下錢莊借款外
        ，依告訴人所指訴之情節觀之，告訴人亦非本件向被告
        壬○○等8人或與渠等有關人士借款者，且告訴人將共
        計約6000萬元之款項匯入被告簡南興等7人之帳戶，其
        原因亦非基於向被告壬○○等8人借貸所致。則被告壬○○等8人，實際上既未為任何貸與金錢或其他物品予
        告訴人之行為，即尚與上述刑法重利罪之要件不符，實
        亦難認被告壬○○等8人有何重利犯行。此外，復查無
        其他充分之積極證據足認被告壬○○、邱鴻銘、簡南興
        、李富凱、周益萱、房憶君、陳倚眉、劉銘浤等8人有
        何重利犯行，又為被告壬○○等8人所否認，揆諸首揭
        法條及判例意旨說明，應認被告8人之犯罪嫌疑均尚有
        不足。」，而認被告壬○○、邱鴻銘、簡南興、李富凱
        、周益萱、房憶君、陳倚眉、劉銘浤等人重利之犯行罪
        嫌不足而為不起訴處分。觀其不起訴處分之理由，僅以
        有利害關係之證人戊○○之證詞，及未見任何調查及說
        明之所謂「告訴人將共計約6000萬元之款項匯入被告簡
        南興等7人之帳戶，其原因亦非基於向被告壬○○等8人
        借貸所致。」為依據，即為有利被告壬○○、邱鴻銘、
        簡南興、李富凱、周益萱、房憶君、陳倚眉、劉銘浤等
        8人之認定，而認被告壬○○、邱鴻銘、簡南興、李富
        凱、周益萱、房憶君、陳倚眉、劉銘浤等8人重利之犯
        行罪嫌均不足而為不起訴處分。最終仍未十分明確認定
        被告壬○○、邱鴻銘、簡南興、李富凱、周益萱、房憶
        君、陳倚眉、劉銘浤等8人確實係因無重利之犯行而為
        不起訴處分。是依此不甚確定之事實認定，逕認本件被
        告辛○○涉嫌誣告犯行，尚難令被告辛○○折服。（2
        ）、證人壬○○、簡南興、邱鴻銘、丁○○、房憶君、
        周益萱等人雖均有匯款至被告辛○○如起訴狀附表4之
        帳戶。然證人壬○○於97年3月18日偵查中曾供述：「
        （問：辛○○跳票後是否有透過你跟那些金主說不要提
        示福彥公司支票會跳票？）證人答：有。剩下的2000多
        萬都是持續以換票方式處理。」（見台灣台中地方法院
        檢察署96年度偵字第20659卷2第232頁）。證人壬○○
        復證述稱：「我有約借給辛○○金錢的人到十甲炭烤談
        及還錢事宜，結果辛○○答應將跳票之支票回收補開，
        所以隔日我與簡南興與一為我不知道姓名之男子共3人
        才又到辛○○公司請辛○○補開支票，這一次我們也沒
        有算利息，所以辛○○又開出2450萬元相同支票還給我
        們」（見95年9月29日台中市警局第2分局調查筆錄第3
        頁第5行以下）。被告辛○○確實有陸續簽發如附表2所
        示之支票交付證人壬○○，且票據款中至少有10%係用
        於支付利息，此部分有被告於前開爭點整理狀所提出之
        證14之支票發票日時，由證人壬○○以證人林宗政等人
        名義匯入被告帳戶票款之90%，再由被告補足其中10%資
        金，讓該等票據兌現，有該明細表可稽（亦可從附表及
        交易明細可證）。是以，依證人壬○○前揭證述內容可
        知，確有換票行為發生，以避免被告如起訴狀附表2、3
        所開出支票屆期有跳票紀錄產生，而換票目的無非係為
        保持被告之票據信用，證人壬○○等人始得陸續再向被
        告收取重利，是被告所述堪信為真實。而被告辛○○並
        不認識證人壬○○所述金主為何人外，惟依證人壬○○
        前揭供述，證人邱鴻銘等人願意將錢匯經至被告如起訴
        書附表4帳戶，目的係冀望能為被告鞏固信用，不希望
        被告有跳票紀錄，致無法陸續還款所致等情，應有參酌
        之處。是以，應不得逕以證人邱鴻銘等人有匯款至被告
        如起訴狀附表4之帳戶內行為，即遽認被告有誣告前揭
        人等涉有重利之犯意。（3）、證人壬○○、簡南興、
        邱鴻銘、丁○○、房憶君、周益萱等人均有匯款至被告
        如起訴狀附表4之帳戶，詳如前述，衡諸常情，茍無計
        算利息，誰人願意如此作為？且證人壬○○亦於本院98
        年3月6日審理時，到庭具結經實施隔離交互詰問證稱如
        下：「（檢察官問證人壬○○：金主有何人？）證人答
        ：就是不起訴處分那些人，如周益萱、簡南興、丁○○
        、邱鴻銘。（檢察官問證人壬○○：被告是以何方式來
        向金主調借現金？）證人答：被告如果今日要借取一百
        或是二百萬元他會說要多少利潤給金主，每借取一百萬
        元，可能給利潤十萬元，時間可能是十天到十五天不一
        定。（檢察官問證人壬○○：據你所知，以上上開金主
        ，將金錢借予被告時，是以現金交付，或是以匯款方式
        為之？）證人答：多是這些金主自己匯款給被告或是其
        公司之帳戶。（檢察官問證人壬○○：被告跟這些金主
        借款時，是以何作為擔保，你是否知道？）證人答：金
        額比較少都是以支票，但是金額比較大都是以土地設定
        。（檢察官問證人壬○○：何謂金額少，大？）證人答
        ：我記得有一筆二、三千萬元是由證人丁○○借款給被
        告，而由被告以土地擔保，而一、貳佰萬或是幾十萬都
        是以開立支票方式來擔保，全部是開立福彥科技公司或
        是被告個人之支票。（法官問證人壬○○：你是否知道
        金主款項，有部分是匯入被告華南銀行中港分行或是彰
        化銀行西屯分行帳戶內？）證人答：有的。」（見本院
        98年3月6日審判筆錄）。並有被告辛○○於98年6月25
        日所提出之刑事補充答辯狀所檢附之附表4福彥公司設
        於華南商銀五權分行、華南商銀中港路分行、合作金庫
        銀行永安分行、彰化商銀西屯分行之支票兌現明細表、
        交易明細查詢、被告壬○○、邱鴻銘、簡南興、李富凱
        、周益萱、房憶君、陳倚眉、劉銘浤等人所提示之支票
        正、背面影本等、附表5之利息收取對照表、附表6福彥
        公司甲存帳戶支票兌現之持票人帳戶明細表、附表7之
        起訴書附表4匯款數額統計表及福彥公司兌現交付證人
        壬○○支票統計表（證人壬○○請人匯入之金額為7902
        萬5400元，福彥公司兌現交付之金額則高達1億6330萬5
        000元。）等附卷可稽。再者，證人壬○○雖證述：「
        （問：就你所稱：有替被告向金主調借資金，你自己本
        人有無調借資金給被告？）有的，我有跟我女友調借現
        金借給被告，但是都沒有跟被告拿利息。」云云（見本
        院98年3月6日審判筆錄）。惟查，參照證人丁○○證述
        內容：「（問：你直接借款給被告辛○○部分利息為何
        ？你透過壬○○借款給被告辛○○部分利息計算為何？
        ）我直接借款給被告辛○○部分是月息百分之二，而透
        過壬○○借款給被告辛○○部分有月息百分之二至百分
        之四都有。」、「（問：百分之二至百分之四之利息是
        壬○○給你的利息，是否如此？）是的。」（見本院98
        年4月10日審判筆錄），是以，證人丁○○確有間接透
        過證人壬○○借款予被告，並因此自證人壬○○獲取百
        分之二至四之利息無誤，假如證人壬○○未自被告取得
        高於百分之二至四之重利者，如何可能會支付證人丁○○百分之二至四之利息，顯見被告辛○○主觀上認為證
        人壬○○或其背後金主涉有重利犯行，確有根據。再依
        證人丁○○之證稱：「（問：你知道壬○○向你調借之
        資金是否會轉借給被告辛○○？）我後來才知道。」（
        見本院98年4月10日審判筆錄），顯見，證人壬○○確
        有透過其他金主調借資金再轉借被告並收取重利之事實
        ，否則何以願意向證人丁○○借款後再轉貸予被告。被
        告主觀上既並不認識證人壬○○背後之金主為何人之情
        況下，始會將證人戊○○、周益萱、房憶君、邱鴻銘、
        簡南興等人，依照與證人壬○○接觸之結果，主觀上認
        為證人壬○○及背後之金主皆涉有重利罪嫌而提出告訴
        ，尚屬合理。被告嗣於95年12月27日已向第2分局陳明
        ：「警方移送之嫌疑人之中我只有向壬○○借貸金錢，
        是因戊○○與乙○○用我的支票去借貸重利…。另警方
        移送書上嫌疑人簡南興等人因當初壬○○將我所收取之
        重利分別匯入這一些人帳戶中，我懷疑簡南興等人與壬○○均為犯罪集團一份子，所以當初一併提出重利告訴
        ，但現在因為我無法確定這一些人犯罪行為，所以我要
        對簡南興等七人撤回重利告訴。」（見台灣台中地方法
        院檢察署95年度核退字第2635號卷第10頁），足證被告
        並早於95年12月27日向第2分局表明，因無法確定簡南
        興等人有無重利及詐欺之行為，即已撤回告訴，被告辛○○並無使周益萱、房憶君、邱鴻銘、簡南興受刑事懲
        罰之犯意存在，否則，既已提告，何須再予撤回告訴。
        益徵被告所提告之內容並非出於捏造，亦非屬於誣告之
        行為。是以，基上證人壬○○之證詞及所有證據可知，
        證人壬○○、邱鴻銘、簡南興、李富凱、周益萱、房憶
        君、陳倚眉、劉銘浤等8人確實均有借款給被告辛○○
        無訛，且均有計算利息無誤，此部份均未見前揭不起訴
        處分有任何調查說明之地方。從而，應不得逕以證人壬○○、簡南興、邱鴻銘、丁○○、房憶君、周益萱等人
        均有匯款至被告如起訴狀附表4之帳戶內行為，即遽認
        被告辛○○有誣告行為。況且，依證人壬○○前揭證述
        ，確有以換票行為避免被告如起訴狀附表2、3開出之支
        票，屆期有跳票紀錄產生，起訴書（參起訴書第7頁倒
        數第7行以下）就此似有誤會。且前開借款既均有計算
        利息，則該等利息既較之法定利率高出甚多，被告辛○○主觀認屬重利行為，不堪重利負荷，因而提告，並非
        故意捏造事實，揆諸前揭最高法院判例及刑事判決要旨
        釋示，要無成立誣告罪責之餘地。
（三）、被告即原告訴人辛○○對被害人即原被告壬○○、乙○○、戊○○等人提告其等涉有詐欺、恐嚇、重利罪嫌部
        分：經查：（1）、臺灣臺中地方法院檢察署96年度偵
        字第20659號、95年度偵字第24948號、97年度偵續字第
        401號、97年度偵續字第402號不起訴處分書係以如下之
        理由：「（一）、本件被告壬○○、乙○○、戊○○被
        訴涉有前揭犯行，無非以告訴人辛○○片面指訴為依據
        。然證人李鴻明具結後證述：伊與證人簡南興認識，當
        時簡南興配偶要開美髮店，需資金週轉，而拿1張面額
        50萬元或100萬元向伊配偶（即證人陳倚眉）借貸，貸
        得多少現金伊不清楚等語；證人陳倚眉具結後證述：95
        年與朋友開馬場，伊的配偶（即證人李鴻明）持1張面
        額100萬元（支）票給伊，（說）是朋友作馬場要投資
        的，伊即拿100萬元現金給伊的配偶，當時約定利息1個
        月9000元，該借款1個月就還了，當時伊的配偶有講該
        人之姓名，惟伊已忘了等語。證人邱鴻銘具結後證述：
        96年間被告壬○○曾拿告訴人公司之支票向伊借現金，
        伊總共收取面額約1000萬元、2000萬元之支票，實際貸
        出之金額約1000萬元、2000萬元，伊未見有人恐嚇告訴
        人簽發支票，伊前被訴重利犯行業經不起訴處分確定等
        語。證人劉銘浤具結後證述：伊經營當舖業，被告壬○○於96年間，曾陸續拿手錶、鑽戒向伊借錢，前後借40
        0多萬元，之後拿告訴人之公司票給伊，作為還款用，
        （伊依當舖業收費標準收取利息）等語。證人甲○○具
        結後證述：伊經營當舖業，被告乙○○曾拿其本人簽發
        而告訴人背書之支票向伊借錢，伊共收取面額60萬元之
        支票，亦實際貸出60萬元，如有車子典當在伊那裏，第
        1次1萬元，1個月利息是900元，第2期收則400元，亦曾
        拿過被告乙○○的票，但不是告訴人背書，向伊借過錢
        ，總共貸與多少錢，因很久已不記得了等語。證人林宗
        政具結後證述：伊未曾收到被告壬○○拿告訴人公司的
        票向伊借錢，伊只是收到伊姊夫周益萱要伊幫忙代收10
        0萬元支票，伊不知到該支票之發票人是誰等語。證人
        丁○○具結後證述：約94年間，被告壬○○拿公司支票
        向伊借貸現金，前後共借給壬○○幾百萬元，後來因為
        借錢給辛○○那麼多會害怕，經由被告壬○○介紹而認
        識告訴人，都由告訴人直接向伊借款，最多1次借給告
        訴人2000多萬元，有1天告訴人跟伊說被人陷害，怕票
        會跳票，就跑到伊的家苦苦哀求、下跪，伊就帶告訴人
        去銀行，將伊銀行的票、定存借給告訴人，讓告訴人去
        還款，當時候伊向告訴人說，可否1、2個月就還款，但
        告訴人有困難，就沒有特定約定利息，1個月拿2%，就
        是1萬元，1個月利息200元，伊去十甲碳烤店的時，當
        時未有人恐嚇告訴人要簽支票等語。證人己○○具結後
        證述：沒有人拿告訴人之公司支票向伊借現金，亦未借
        錢予被告乙○○、壬○○，告訴人在十甲碳烤店與人商
        討債務時，伊在外面，伊與與告訴人要去的時候，被用
        電話一直催，後來到十甲碳烤時，就在外面，裡面講什
        麼內容伊沒有聽見等語。上揭證言均係經具結後，始分
        別為上揭證述，上揭證人之證詞，均具可信性擔保，均
        堪以採信。則被告壬○○、乙○○、戊○○是否涉有前
        揭犯行，依罪疑惟輕法理，尚非無疑。（二）、證人林
        政宏雖於如附表4所示之時間，確有匯款至告訴人設於
        華南銀行中港分行帳號000000000000號之帳戶內，金額
        從數十萬元到百餘萬元不等，時間自95年5月間某日起
        ，迨至告訴人對被告乙○○、壬○○、戊○○分別提出
        偽造文書、重利、詐欺、恐嚇取財等犯行之告訴，證人
        林政宏仍持續匯款，直至96年12月13日止，此有告訴人
        上揭帳戶交易明細在卷可稽。此部分核與被告乙○○先
        前辯稱情節大致相符，顯見告訴人對外借款，係透過壬○○、乙○○、戊○○代找尋金主，而簽發其所經營之
        公司之支票，以票貼方式對外借款，然並無積極證據，
        足認被告乙○○、壬○○、戊○○等人涉有前揭犯行，
        則告訴人之片面指訴否可信，依罪疑惟輕法理，仍非無
        疑。（三）、衡諸常情，茍告訴人係遭人事先要脅，始
        至前揭十甲炭烤店與日本料理店與執票人協商債務，告
        訴人既係事先受人要脅，其為確保個人人身安全及防範
        執票人之不理性行為，應會偕同他人同往赴會，而非隻
        身前往，始符常情。然無其他積極證據，足認告訴人之
        前往赴會，係受人要脅，並受恐嚇而簽發票據。再酌以
        證人丁○○、邱鴻銘之前揭證述，則告訴人片面指訴被
        告壬○○、乙○○、戊○○涉有前揭犯行，是否可信，
        依罪疑惟輕法理，仍非全然無疑。至證人李富凱、簡南
        興經傳未到，然上揭2名證人與前揭到庭之證人，為同
        質性之證人之一，對於待調查事項，已經前揭到庭證人
        證述明確，本件事證已明，證人李富凱、簡南興無再傳
        訊必要，附此敘明。綜上所述，被告壬○○、乙○○、
        戊○○所辯，均尚堪採信。此外，復查無其他證據足認
        被告壬○○、乙○○、戊○○有何前揭被指訴之犯行，
        尚難單憑告訴人片面指訴，即遽入人於罪。揆諸首揭法
        條文義及判例意旨，應認被告人片面指訴被告壬○○、
        罪嫌，均尚有不足。」，認被告壬○○、乙○○、戊○○等人詐欺、恐嚇、重利等之犯行罪嫌不足而為不起訴
        處分。台灣高等法院台中分院檢察署97年度上聲議字第
        2135號係以如下之理由：「（一）、聲請人前告訴意旨
        略以：聲請人與被告乙○○因朋友介紹而認識，被告乙○○因存款不足且債信不佳，竟先後以自己名義簽發票
        號：AA0000000號（發票日為94年10月19日、金額20萬
        元）、票號：AA0000000號（發票日為94年10月24日、
        金額20萬元）及票號AA0000000號（發票日為94年10月2
        7日、金額20萬元）之支票3張，並於上開3張支票背面
        偽簽「辛○○」之署名，用以表示聲請人願負背書責任
        之意思，再持以向不知情之甲○○借款而行使之。因認
        被告乙○○涉有偽造文書罪嫌。嗣經原署檢察官偵查結
        果認定，被告乙○○所辯，尚堪採信，此外復查無其他
        積極證據足資認定被告乙○○有上揭犯行，因認其偽造
        文書之罪嫌不足，業經原署檢察官於96年5月23日，以9
        5年度偵字第22227號為不起訴處分後而確定在案。（二
        ）、聲請人前告訴意旨略認被告壬○○、另案被告簡南
        興、劉銘浤、周益萱、房憶君、李富凱、邱鴻銘、陳倚
        眉均涉有刑法第344條之重利罪嫌。嗣經原署檢察官偵
        查結果認定，被告壬○○及另案被告簡南興等8人，實
        際上既未為任何貸與金錢或其他物品予聲請人之行為，
        尚與重利罪之要件不符，難認被告壬○○及另案被告簡
        南興等8人有何重利犯行。此外，復查無其他充分之積
        極證據足認被告壬○○及另案被告簡南興等8人有何重
        利犯行，應認被告壬○○及另案被告簡南興等8人之罪
        嫌不足，嗣經原署檢察官乃於97年1月29日，以95年度
        偵字第24948號為不起訴處分書後而確定在案。（三）
        、本件聲請人與被告壬○○為舊識友人，因向被告壬○○表明其參選立法委員，急需籌措資金，為顧及其個人
        政治生涯規劃及公司未來前景，乃自94年11月間起，陸
        續向被告壬○○（如原處分書內附表2、3所示）及經被
        告壬○○介紹之另案被告甲○○、簡南興、劉銘浤、陳
        倚眉、邱鴻銘、周益萱、丁○○、房憶君及楊川和，以
        其個人或福彥公司之支票票貼借款，借貸匯款至聲請人
        申用之華南商業銀行中港分行、彰化商業四屯分行帳戶
        內，前後次數近80筆，共計數千萬元（如原處分書內附
        表4所示），其中另案被告甲○○自95年5月22日起至96
        年12月13日止，先後匯款至聲請人設於彰化銀行西屯分
        行、華南銀行中港分行帳戶內，金額從數10萬元到百餘
        萬元不等。嗣因聲請人經營之福彥公司已無力兌現致支
        票跳票，聲請人乃主動透過被告壬○○邀集另案被告邱
        鴻銘、周益萱、簡南興及李鴻明、陳棟樑等人，於95年
        7月3日至上述「十甲炭烤店」洽談支票跳票及協商債務
        等事宜，被告壬○○並無偕同數10名黑衣男子同行及出
        言恐嚇聲請人，且經原署檢察官於95年12月5日、95年1
        2月26日2次就聲請人指訴被告壬○○之犯行訊問後，於
        96年1月間某日許，聲請人再主動聯絡被告壬○○邀同
        另案被告簡南興、邱鴻銘至上述「福野日本料理餐廳」
        洽談債務事宜，其間並未有恐嚇或粗暴言語之情事；於
        96年1月29日，聲請人及被告壬○○又共同出席友人之
        尾牙晚宴併肩而坐，並時有交談等情，業據原署檢察官
        傳訊相關證人調查明確，並有合作金庫商業銀行北台中
        分行95年9月5日合金北台中字第0950005829號函及檢送
        之新開戶建檔登錄單、身分證及印鑑卡影本各乙份、復
        華商業銀行股份有限公司復興分行95年9月5日復興字第
        0950158號函及檢送之台灣劍道有限公司開戶約定書影
        本乙份、復華商業銀行股份有限公司復興分行95年9月5
        日復興字第0950158號函及檢送之客戶臺灣劍道有限公
        司開戶約定書乙份、玉山銀行大墩分行95年9月5日玉山
        大墩字第06083105號函及檢送之開戶人基本資料、合作
        金庫商業銀行中權分行95年9月7日合金中權字第095000
        5870號函及檢送之開戶基本資料、臺中商業銀行北屯分
        行95年9月7日中北屯字第950350000262號函及檢送之開
        戶基本資料、合作金庫商業銀行軍功分行95年8月31日
        合金軍功字第0950005248號函及檢送之客戶資料2紙、
        彰化商業銀行南屯分行95年9月4日彰南屯字第1790號函
        及檢送之開戶基本資料、臺中商業銀行松竹分行95年9
        月6日中松竹字第09508700234號函及檢送之開戶基本資
        料、臺中商業銀行總行95年9月29日中業務字第0950701
        0003號函及檢送之客戶資料（以上見臺中市警察局第二
        分局中分二偵字第09 500432號刑案偵查卷宗）、復華
        商業銀行股份有限公司復興分行96年5月30日復興字第8
        3號函及檢送之票據兌現帳戶之詳細資料（見原署95年
        度他字第6893號偵查卷第170頁至第174頁）、王山銀行
        大墩分行96年6月1日玉山大墩字第07052404號函及檢送
        之票據提示人基本資料及兌現票據影本共2份（見原署
        95年度他字第6893號偵查卷第177頁、第178頁）、合作
        金庫商業銀行軍功分行96年5月28日合金軍功字第09600
        02259號函及檢送之新開戶建檔登錄單資料3份（見原署
        95年度他字第6893號偵查卷第146頁、第147頁）、彰化
        商業銀行西屯分行96年4月19日彰西屯字第0960542號函
        及檢送之客戶福彥公司帳號000000-00000000於95年1月
        23日兌現金額100萬元之支票、票據提示人為房憶君，
        票據背書人為聲請人之票據影本（見原署95年度他字第
        6893號偵查卷第131頁、第132頁）、臺中商業銀行松竹
        分行96年6月4日中松竹字第09608700151號函及檢送之
        所有票據兌現帳戶詳細資料（見原署95年度他字第6893
        號偵查卷第161頁、第162頁）、原署95年度核退字第26
        35號偵查卷、臺中市警察局第五分局96年10月19日中分
        五偵字第0960034594號函及檢送之光碟譯文（見原署96
        年度偵字第20659號偵查卷第70頁至第77頁）在卷可稽
        。至聲請人雖曾先後於95年7月10日、95年8月21日，至
        臺中巿警察局第二分局、第五分局報案並接受詢問及製
        作筆錄，指訴被告壬○○、乙○○、戊○○涉有詐欺、
        重利、恐嚇罪嫌，以及另案被告周益萱、房憶君、邱鴻
        銘、簡南興涉有重利罪嫌，惟果真被告壬○○等3人此
        等部分罪嫌屬實，衡之常情，嗣後聲請人豈有仍多次主
        動聯絡邀集被告壬○○等人聚餐及洽談協商債務等事宜
        ，以及與被告壬○○共同出席友人之尾牙晚宴併肩而坐
        之可能，自難徒憑聲請人之片面指訴，而遽以入罪。（
        四）、至原處分於理由中雖有記載：證人丁○○具結後
        證述我去十甲碳烤店的時，當時未有人恐嚇聲請人要簽
        支票』」等語（見原處分書第7頁第22行至第23行），
        核與原署訊問筆錄所載：證人黃晴倩係證述：我去的時
        候是沒有人恐嚇聲請人簽本票，但我曾經聽聲請人說他
        們單獨去找聲請人時有恐嚇等情稍有出入（見97年度偵
        續字第401號卷第122頁），惟並不影響原處分認定之事
        實，併此敘明。（五）、證人己○○於原署檢察官偵訊
        時證稱：「（問：當時在十甲碳烤辛○○與對方商討債
        務時，你是否在場？）我當時在外面。我與辛○○要去
        的時候，他們用電話一直催，後來到十甲碳烤時，我在
        外面，裡面講什麼內容我沒有聽見，但我有到旁邊的外
        面看一下。我看到裡面有10幾個人在講事情。但講的內
        容我不曉得」等語（見原署97年度偵續字第402號偵查
        卷第43頁），其證詞甚為明確，自無再傳喚證人己○○
        到庭訊問同一問題之必要。綜上所述，本件應純屬被告
        3人及聲請人間民事上債權債務及票據之糾紛，應另依
        民事訴訟請求救濟。是原檢察官以被告壬○○詐欺取財
        及恐嚇取財之罪嫌不足，被告乙○○、戊○○詐欺取財
        、恐嚇取財及重利之罪嫌不足，均為不起訴處分，經核
        並無不當，是本件再議之聲請為無理由。依刑事訴訟法
        第258條前段為駁回之處分。」，而駁回再議聲請。觀
        諸前開不起訴處分理由，竟僅以臺灣臺中地方法院檢察
        署95年度偵字第24948號不起訴處分書內之被害人即原
        被告之證人陳倚眉（證人李鴻明之妻）、邱鴻銘、劉銘
        浤，及有利害關係且未當庭實施對質之證人李鴻明、甲○○、丁○○等人之有瑕疵之證詞及衡諸常情，茍告訴
        人係遭人事先要脅，始至前揭十甲炭烤店與日本料理店
        與執票人協商債務，告訴人既係事先受人要脅，其為確
        保個人人身安全及防範執票人之不理性行為，應會偕同
        他人同往赴會，而非隻身前往，始符常情。然無其他積
        極證據，足認告訴人之前往赴會，係受人要脅，並受恐
        嚇而簽發票據。再酌以證人丁○○、邱鴻銘之前揭證述
        ，則告訴人片面指訴被告壬○○、乙○○、戊○○涉有
        前揭犯行，是否可信，依「罪疑惟輕」法理，「仍非全
        然無疑」為依據之理由，即為有利被告壬○○、乙○○
        、戊○○等人之認定，而認被告壬○○、乙○○、戊○○等人詐欺、恐嚇、重利等之犯行罪嫌不足而為不起訴
        處分。最終仍未十分明確認定被告壬○○、乙○○、戊○○等人確實係因無詐欺、恐嚇、重利等之犯行，卻因
        「罪疑惟輕」、「仍非全然無疑」之理由，即為有利被
        告壬○○、乙○○、戊○○等人之認定，而為不起訴處
        分。而駁回再議並無其他更具說服力之證據，即予駁回
        。是依此不甚確定之事實認定，逕認本件被告辛○○涉
        嫌誣告犯行，尚嫌牽強。（2）、證人壬○○為地下錢
        莊業者，曾於92年間涉犯重利罪，經本院於93年2月18
        日以92年度訴字第2660號判處有期徒刑5月，如易科罰
        金，以銀元300元（即新臺幣900元）折算1日，而於93
        年3月15日確定，並經於93年4月7日易科罰金執行完畢
        ，此有壬○○之台灣台中地方法院檢察署刑案資料查註
        紀錄表、本院92年度訴字第2660號之刑事判決各1份、
        被告應付票據到期明細表（見被告於98年3月6日所提之
        刑事爭點整理狀證14）及被告辛○○華南商業銀行中港
        路分行帳號000000000000號帳戶（見被告於98年3月6日
        所提之刑事爭點整理狀證15）在卷可參。再98年4月17
        日刑事警察局中部犯罪中心，更查獲賴芳如為首之詐賭
        集團，涉犯"設局敲詐，暴力討債"，有聯合新闖網報導
        1份（見被告於98年4月28日刑事陳報狀證1所附）。證
        人壬○○與證人戊○○為舊識，而其二人本身即為地下
        錢莊，此有壬○○前涉重利罪，詳如前述，證人戊○○
        亦於95年間涉犯重利罪，亦經臺灣臺中地方法院檢察署
        檢察官聲請簡易判決處刑在案，有該署95偵字第24948
        號戊○○聲請簡易判決處刑書1份可參。而證人簡南興
        於95年9月29日調查筆錄陳述稱：「（問：你與辛○○
        如何認識？）答：我是經由朋友壬○○介紹認識的。」
        、「（問：你持辛○○所開得支票都是向何人借貸？）
        答：我都是向朋友借貸如周益萱、房憶君、廖淑如、邱
        鴻銘等人。」、「（問：你持辛○○所開之支票借貸有
        無利息、如何計算？）答：辛○○以支票要我幫他借款
        都有算利息，利息計算的方式是每10萬元一個月收2400
        元利息。」，足證證人簡南興確實有收取重利之情形。
        亦足認被告辛○○於開立票據予壬○○後，屆期被告無
        法支付，則壬○○先請人匯款入被告之帳戶（證人林宗
        政、房憶君、邱鴻銘等人匯款之原因存在於壬○○與該
        等證人之間），且會扣除利息後匯入款項讓被告得以過
        票，例如94年10月11日被告開出50萬元之支票，當日有
        林宗政名義之人匯入45萬至被告之帳戶內，不足之5萬
        元即壬○○向被告收取之10％利息，由被告補足支票才
        得以兌現，足證壬○○確實有依此方式收取重利之情形
        。另依據被告辛○○於98年6月25日所提出之刑事補充
        答辯狀所檢附之附表4福彥公司設於華南商銀五權分行
        、華南商銀中港路分行、合作金庫銀行永安分行、彰化
        商銀西屯分行之支票兌現明細表、交易明細查詢、被告
        壬○○、邱鴻銘、簡南興、李富凱、周益萱、房憶君、
        陳倚眉、劉銘浤等人所提示之支票正、背面影本等、附
        表5之利息收取對照表、附表6福彥公司甲存帳戶支票兌
        現之持票人帳戶明細表、附表7之起訴書附表4匯款數額
        統計表及福彥公司兌現交付證人壬○○支票統計表（證
        人壬○○請人匯入之金額為7902萬5400元，福彥公司兌
        現交付之金額則高達1億6330萬5000元。）等，及基前
        揭證人壬○○之證詞及所有證據可知，證人壬○○、邱
        鴻銘、簡南興、李富凱、周益萱、房憶君、陳倚眉、劉
        銘浤等8人確實均有借款給被告辛○○無訛，且均有計
        算利息無誤，此部份均未見前揭不起訴處分有任何調查
        說明之地方。從而，應不得逕以證人壬○○、簡南興、
        邱鴻銘、丁○○、房憶君、周益萱等人均有匯款至被告
        如起訴狀附表4之帳戶內行為，即遽認被告辛○○有誣
        告行為。（3）、證人庚○○於本院98年3月27日審理時
        ，到庭具結經實施隔離交互詰問證稱如下：「（選任辯
        護人楊玉珍律師問證人庚○○：你是否認識被告、戊○○、乙○○？）證人答：都認識。（選任辯護人楊玉珍
        律師問證人庚○○：是否可以說明如何認識的？）證人
        答：因為我有代理被告公司之防盜器產品，我公司還有
        進口指紋辨識指紋鎖，戊○○、乙○○知道我有代理該
        產品，戊○○、乙○○於民國九十四年間來找我想要來
        擔任經銷商來販售我的產品，我詢問他們有無公司，他
        們二人有說他們要成立一家公司，也說我是否能夠幫忙
        他們財務，我有將此訊息告知被告，我告訴被告之後，
        我就沒有再去管這件事情，但是我曾經去被告的福彥公
        司，有看到戊○○及乙○○有在其等辦公室。（選任辯
        護人楊玉珍律師問證人庚○○：戊○○、乙○○有無在
        福彥公司工作？）證人答：沒有。（選任辯護人楊玉珍
        律師問證人庚○○：戊○○、乙○○，後來有無成立公
        司？）證人答：有的，有成立一家叫福科企業有限公司
        的樣子。（選任辯護人楊玉珍律師問證人庚○○：該公
        司被告辛○○有無參與該公司之運作，此部分你是否瞭
        解？）證人答：我不瞭解。（選任辯護人楊玉珍律師問
        證人庚○○：你剛才所述，你有把戊○○等要成立公司
        之事情告訴被告辛○○，為何要告訴他？）證人答：因
        為戊○○、乙○○在我告訴被告辛○○說戊○○等要成
        立公司之前，他們三人就已經認識了，因為戊○○、乙○○他們二人想要販售我的車子防盜產品。（選任辯護
        人楊玉珍律師問證人庚○○：你在跟被告辛○○講到他
        們要成立公司時，被告有無告訴你說他已經知道這件事
        情嗎？）證人答：我只是提了一下，被告也沒有告訴我
        是否於我告知他之前，他是否就已經知道戊○○、乙○○要成立公司之事情。審判長請檢察官行反詰問。（檢
        察官問證人庚○○：被告公司生產之防盜器除了你擔任
        經銷商外，你是否知道尚有其他經銷商？）證人答：我
        不曉得是否有其他經銷商。（檢察官問證人庚○○：戊○○既然早就已經認識被告，為何他要去找你，跟你說
        他想要代理你的產品而不直接去找被告？）證人答：因
        為我是代理被告辛○○的防盜器產品，所以戊○○、乙○○就直接到我這裡說要擔任經銷。審判長請辯護人行
        覆主詰問。（選任辯護人楊玉珍律師起稱：無問題。）
        審判長諭知交互詰問證人完畢。（法官問證人庚○○：
        你是否知道戊○○、乙○○找你之前，是否就與被告辛○○談論過要成立福科公司之事情？）證人答：這我不
        清楚。」，基上證人庚○○（即福昱公司之董事長）之
        證詞可知，當時乙○○及戊○○欲成立福科公司，係透
        過證人庚○○請被告辛○○幫忙，足證福科公司之成立
        並非被告辛○○所授意。再證人丙○○於本院98年3 月
        27日審理時，到庭具結經實施隔離交互詰問證稱如下：
        「（選任辯護人楊玉珍律師問證人丙○○：你職業為何
        ？）證人答：我是擔任放款的地下錢莊。（選任辯護人
        楊玉珍律師問證人丙○○：你是否認識戊○○、乙○○
        ？）證人答：我認識。（選任辯護人楊玉珍律師問證人
        丙○○：你是否記得何時認識他們的？）證人答：約民
        國九十四年間。（選任辯護人楊玉珍律師問證人丙○○
        ：為何會認識他們？）證人答：因為他有跟我有借貸關
        係，因為九十四年間他曾經有打電話給我說要借款，我
        有跟他接觸，並且有借款給他。（選任辯護人楊玉珍律
        師問證人丙○○：你在何地點與其接觸的？）證人答：
        於台中市○○路福科公司。（選任辯護人楊玉珍律師問
        證人丙○○：現場與你接觸之人有何人？）證人答：就
        是戊○○及乙○○。（選任辯護人楊玉珍律師問證人丙○○：除他們二人是否尚有其他人在場？）證人答：就
        僅有他們二人。（選任辯護人楊玉珍律師問證人丙○○
        ：他們是用何方式向你借款？）證人答：用支票，支票
        之發票人是福科公司之公司票，且該支票也有背書。（
        選任辯護人楊玉珍律師問證人丙○○：你是否記得背書
        人為何？）證人答：就是戊○○、乙○○，而且被告辛○○也有背書一次。（選任辯護人楊玉珍律師問證人丙○○：你可以說明為何有被告辛○○之背書？）證人答
        ：因為第一次戊○○打電話跟我借錢時，我有去他們公
        司，看到他們公司是販售高科技類之產品，我就問他借
        款要做什麼，他說要借款週轉要購買貨品。因為我要他
        找一個保證人，所以他找被告辛○○背書。（選任辯護
        人楊玉珍律師問證人丙○○：這張票後來是否有兌現？
        ）證人答：有的。（選任辯護人楊玉珍律師問證人丙○○：福科公司之借款是否支票都全部兌現？）證人答：
        沒有，後來支票都沒有兌現，沒有兌現的金額有壹佰多
        萬元。（選任辯護人楊玉珍律師問證人丙○○：票沒有
        兌現之後，你如何處理？）證人答：我有去公司找戊○○跟乙○○，但是他們二人互推責任，說是簽賭職業棒
        球輸掉了，但是我沒有求證是否真實，後來他們要我給
        他們壹點時間，約一個禮拜後我再去公司，公司已經搬
        遷一空，我就找不到戊○○、乙○○，後來我有去找被
        告辛○○，但是被告辛○○說他也被戊○○、乙○○騙
        的很慘，其中一張被告辛○○背書的支票有兌現。審判
        長請檢察官行反詰問。（檢察官問證人丙○○：你是否
        記得被告辛○○背書之支票面額為何？）證人答：我不
        記得了。審判長請辯護人行覆主詰問。（選任辯護人楊
        玉珍律師起稱：無問題。）審判長諭知交互詰問證人完
        畢。（法官問證人丙○○：戊○○、乙○○找你之前，
        你是否就已經認識被告辛○○？）證人答：認識。（法
        官問證人丙○○：戊○○、乙○○開給你的福科公司支
        票，你有當場看到被告辛○○背書嗎？）證人答：我沒
        有當場看到，是戊○○、乙○○二人拿去給被告辛○○
        背書的。（法官問證人丙○○：你是否原本就知道被告
        辛○○原來就是擔任國大代表，且他是開設福彥公司之
        負責人？）證人答：知道。」。再依證人丁○○之證述
        ：「（問：你知道被告辛○○後來跟你接觸他一再跟你
        說他被陷害，他有無具體說明他被陷害之情形？）偵訊
        時我有證述被告辛○○有如此跟我說，他說他做國大代
        表，有一個戊○○的父親過世，沒有喪葬費，找他幫忙
        ，後來這個人也要找工作，就到他的公司去找他，剛好
        他的福裕公司（音譯）另有一個鄭董在場，戊○○有向
        他要名片，戊○○找鄭董求職，鄭董告訴他，你去找被
        告辛○○就ＯＫ了，被告辛○○就主張你們可以去賣我
        的公司福彥公司的防盜器材產品，過沒多久，戊○○、
        乙○○就去找被告辛○○說他們要拿支票去向別人調現
        ，去購買福彥公司的產品去經營生意，因為別人不信任
        他們，所以他們懇求被告辛○○在他們支票後面背書，
        他們這些支票後來竟然跑到地下錢莊去了，上開話語都
        是被告辛○○告訴我的」（見本院98年4月10日審判筆
        錄）。亦與前揭證人庚○○、丙○○所述實際借款對象
        為證人戊○○、乙○○二人而非被告，及福科成立目的
        係證人戊○○、乙○○二人為透過證人庚○○經銷、販
        售被告公司防盜器產品一節之證述內容相符。另證人乙○○證稱：「福科…公司之支票都是戊○○保管…」、
        「（問：福科公司後來結束營業，有無將生財器具處分
        掉？）答：此部分要問戊○○，因為他有去搬運一些東
        西，…，我也知道戊○○有向房東要押租金」（見本院
        98年3月6日審判筆錄第16、18頁），以證人乙○○所供
        ，證人戊○○對福科公司之支票、資產均有自主權，可
        茲佐證被告辛○○並非借證人戊○○創立福科公司。是
        基上證人丙○○之證詞可知，證人乙○○、戊○○二人
        曾向證人丙○○借過錢，證人丙○○亦有親自將款項送
        至乙○○家中，當時乙○○即告訴證人丙○○，借款用
        途係作為簽賭職棒，足證於94年間，係證人戊○○、乙○○二人向證人丙○○借款而非被告，當時證人戊○○
        、乙○○係以福科公司名義對外開票，惟證人丙○○因
        擔心福科公司之支票會跳票，所以，始請被告於支票背
        書，乙○○等人持被告背書之支票向他人借款，並非係
        為被告調取資金。是以，起訴書顯係誤會福科公司係被
        告授意成立，並以福科公司對外借貸。福科公司之成立
        ，應係證人戊○○、乙○○為經銷證人庚○○代理被告
        公司之防盜器產品，而以福科公司名義開立支票，迄因
        證人戊○○、乙○○週轉不靈或因其他因素，並因此避
        不見面之情況下，致使被告主觀上認為遭到詐騙而提出
        詐欺告訴，應屬合理，自無誣指他人詐欺之犯意。證人
        乙○○雖到庭證述稱：「（問：福科公司是由何人主動
        說要開設的？）當時是戊○○跟我說被告要開給他的，
        可能是被告為了到外面借款所以請戊○○幫忙開立公司
        ，並請領支票，以方便被告持該公司支票於外面借款。
        至於何人主動說要開設福科公司我不清楚，要問戊○○
        。」、「（問：福科公司要開設支票帳戶是何人的意思
        ？）應該是戊○○的意思」（見本院98年3月6日審判筆
        錄）。顯見，證人乙○○於本院審理庭，就福科公司成
        立原因？實際借款對象？借款目的？等等重要問題，回
        答皆屬避重就輕，並將福科公司係何人主動要求開設？
        或係何人主動為公司請領支票乙事？全部推諉於無法到
        庭之證人戊○○一人承擔。再證人乙○○雖供稱：「（
        檢察官問：被告自己需要現金，為何要請你以你名義開
        票並由其背書借款？）答：因地下錢莊懷疑他的債信，
        所以要求前開情形來借款」云云（見本院98年3月6日審
        判筆錄）。惟若果地下錢莊懷疑被告之債信，又何必要
        求「被告背書」。再者，被告於96年6月以前自己或公
        司簽發之支票並無何跳票不良紀錄，而何來債信被質疑
        之情形，且證人甲○○供稱：乙○○向其借錢時，需有
        辛○○之背書始願借款等語。是證人乙○○所稱地下錢
        莊懷疑被告之債信，故被告須借其二人支票向地下錢莊
        借款一事，顯然不實。是被告辛○○因此基於合理懷疑
        ，始對證人乙○○等人提出詐欺告訴，應無誣告之犯意
        。（4）、證人邱鴻銘、周益萱、簡南興等人，被告辛○○原不認識，均係由證人壬○○從中媒介，提供高利
        資金予被告之金主，此業據渠等於96年11月8日檢訊筆
        錄中供證明確（見台灣台中地方法院檢察署96年度偵字
        第20659號卷第82頁），並為起訴書所認定之事實。是
        被告提出詐欺告訴時，主觀認定渠等均係以證人壬○○
        為首之集團，有蓄意利用被告辛○○處理證人戊○○、
        乙○○所開立起訴書附表1所示支票，趁虛而入，進一
        步詐欺被告辛○○，因而提告，並非係憑空捏造，而被
        告辛○○復非屬深諳法律之人，所告之罪名或有不周，
        此部分對證人周益萱、房憶君、邱鴻銘、簡南興等人或
        有誤會，然並非故意誣告。被告於94年9月間驚悉為證
        人戊○○、乙○○背書之支票均遭退票，渠二人不知去
        向，被告一時無從籌措五百餘萬元資金而負背書責任，
        證人壬○○適時出現表示，可覓金主為被告先償還五百
        萬元支票背書債務，惟被告須同時開立含計利息之支票
        交證人壬○○收執。被告乃開立94年10月14日到期及94
        年10月21日到期之第一批支票共8張，面額合計5,727,5
        00元（見附表2票號CG0000000-CG0000000）。自此，被
        告承擔證人戊○○、乙○○二人之支票債務，陷入證人
        壬○○所設之重利循環中，此有附表二所示94年11月3
        日起至94年11月27日止之第二批支票（見附表二票號CG
        0000000-CG0000000），面額合計又逐步提高約7,820,0
        00。足見被告遭高利盤剝，負債不斷昇高情形。被告與
        證人壬○○之間係以附表1之支票款5,135,000元為本金
        基礎，開始為借貸開票、換票行為，而以十天左右計息
        一次，被告稍有資力即清償部分票款，但利息逐月滾動
        終成龐大債務無法清償止，合計尚有2,480萬元支票未
        償。是此借貸換票過程雖資金均入被告關聯銀行帳戶中
        ，但其目的則是兌現所開立予證人壬○○及其金主、錢
        莊之支票款，詳如前述，並有被告辛○○於98年6月25
        日所提出之刑事補充答辯狀所檢附之附表4福彥公司設
        於華南商銀五權分行、華南商銀中港路分行、合作金庫
        銀行永安分行、彰化商銀西屯分行之支票兌現明細表、
        交易明細查詢、被告壬○○、邱鴻銘、簡南興、李富凱
        、周益萱、房憶君、陳倚眉、劉銘浤等人所提示之支票
        正、背面影本等、附表5之利息收取對照表、附表6福彥
        公司甲存帳戶支票兌現之持票人帳戶明細表、附表7之
        起訴書附表4匯款數額統計表及福彥公司兌現交付證人
        壬○○支票統計表（證人壬○○請人匯入之金額為7902
        萬5400元，福彥公司兌現交付之金額則高達1億6330萬
        5000元。）等附卷可按。實際並非如檢察官起訴書附表
        2、3所示之累積金額高達2億餘元。被告於福科公司屢
        遭證人壬○○騷擾追討債款，而被告清償金額早已逾本
        金額數，是於不堪重利情形下，懷疑證人壬○○係以為
        其清償本金之手段，誘騙被告進入無限循環之重利陷阱
        ，是認其有詐欺情形而提告，被告辛○○非屬深諳法律
        之人，欠缺法律分析判斷能力，憑主觀常識認為自己受
        證人壬○○之詐騙，或有不妥，但初衷並無誣告意圖則
        堪認定。（5）、證人壬○○於95年9月29日在第2分局
        調查筆錄曾陳述稱：「我有約借給辛○○金錢的人到十
        甲炭烤談及還錢事宜，結果辛○○答應將跳票之支票回
        收補開，所以隔日我與簡南興與一為我不知道姓名之男
        子共3人才又到辛○○公司請辛○○補開支票，這一次
        我們也沒有算利息，所以辛○○又開出2450萬元相同支
        票還給我們」，足證十甲炭烤當次係出於證人壬○○之
        邀約。證人壬○○於97年10月1日偵訊筆錄復陳述稱如
        下：「（問：你當時是否有帶了40名（筆錄錯誤，應為
        10名）黑衣人？）答：沒有。我就帶後面那些證人，那
        些證人可能會帶一兩個朋友。」，足證當日在十甲炭烤
        之人數確實有10人左右到場。證人邱鴻銘陳述稱：「（
        問：你是否向辛○○收取高額重利，為何？）答：沒有
        。辛○○每次向我借錢都是簡南興拿辛○○支票來向我
        借錢，所以我向簡南興收取利息。」、「（問：辛○○
        向你借多少錢，利息如何計算？）答：辛○○每次借貸
        都再1-2百萬元，利息計算方式為每新台幣1百萬元，每
        個月15000元。」、「（問：你是否可提出辛○○親自
        向你借貸之證明?）答：我沒有與辛○○直接接觸都是
        經由簡南興與我接洽借錢事宜。」（見警第二分局卷95
        年9月30日調查筆錄）。證人邱鴻銘於96年11月8日偵訊
        筆錄亦陳述稱：「（問：認識辛○○經過？有無金錢往
        來？情形為何？）答：…沒有直接金錢往來，但是經由
        壬○○及簡南興方面有金錢往來。」、「（問：有無跟
        辛○○在十甲炭烤店見面？情形？）答：有。只有一次
        ，是在去年6、7月份左右，當時因為辛○○票都跳了，
        我們就找壬○○詢問，壬○○說辛○○要親自跟我們解
        釋，所以約在十甲碳烤店。」（見台灣台中地方法院檢
        察署96年度偵字第20659號卷第82頁），足證被告辛○○供稱不認識匯款人邱鴻銘，並在支票跳票後壬○○及
        不詳姓名之人要求其至十甲炭烤，並無不實。且亦證實
        十甲炭烤確有邱鴻銘（執票人，被告所稱之不認識之人
        ）參與，與被告所稱不詳姓名黑衣男子並無不符。而證
        人邱鴻銘於前開筆錄中陳稱：「當時因為辛○○票都跳
        了，我們就找壬○○詢問…」，足證係被告辛○○之支
        票跳票後，執票人有急於找被告辛○○之情形。證人邱
        鴻銘於前開筆錄中又陳稱：「…當日辛○○是由潘姓司
        機載到十甲炭烤店，席間有我、壬○○、周益萱、李鴻
        明、陳棟梁、簡南興…。」，足證當日在十甲炭烤之人
        數，含壬○○在內至少有6人。證人李鴻明於95年12月
        21日調查筆錄陳述稱：「（問：你是否收取辛○○所有
        之彰化銀行帳號0000000000000號票號CM0000000、面額
        100萬元支票一張、並於95年5月22日提示是該支票？）
        答：…但這一張支票是簡南興持該支票向我調取現金時
        給我的。」、「（問：你是否要求簡南興支付利息？）
        答：是他主動要給我每一百萬每月利息9000元。」（見
        台灣台中地方法院檢察署95年度核退字第2635號卷第15
        頁）。證人周益萱陳述稱：「（問：認識辛○○經過？
        有無金錢往來？情形為何？）答：…都是簡南興跟我借
        錢，簡南興有時會拿辛○○個人或公司票給我，錢有時
        是現金交給簡南興，有時是簡南興指示我匯給辛○○…
        」（見台灣台中地方法院檢察署96 偵字第20659號卷82
        頁96年11月8日偵訊筆錄）。證人房憶君陳述稱：「（
        問：（提示彰化銀行西屯分行之票號碼CG0000000號）
        該支票是否由你帳戶兌現？）答：是。」、「（問：與
        壬○○何關係？）答：朋友。」、「（問：上述該支票
        何人交給你？）答：簡南興。」、「（問：支付支票原
        因？）答：簡南興跟我換現金。」（見台灣台中地方法
        院檢察署95他字第6893號卷137頁，96年5月8日偵訊筆
        錄）。證人劉銘沈陳述稱：「（問：為何會提示辛○○
        支票？）答：是壬○○拿給我的，且壬○○有在支票後
        背書，是賴芳如拿一支手錶向我借錢，之後拿支票續回
        。」（見台灣台中地方法院檢察署95 他字6893號卷193
        頁，96年6月21日偵訊筆錄）。證人陳倚眉陳述稱：「
        （問：為何會提示辛○○支票？）答：我先生李鴻明的
        朋友簡南興拿來的向我們借錢，當時我覺得辛○○滿有
        名的才收…。」（見台灣台中地方法院檢察署95他字68
        93號卷194頁，96年6月21日偵訊筆錄）。足證被告辛○○供稱不認識匯款人，其支票並非被告辛○○向證人李
        鴻明借款為實。證人簡南興於95年9 月29日調查筆錄陳
        述稱：「（問：當時在現場共有幾個人？）答：當時現
        場有我、壬○○、辛○○與他的司機，尚有另外2-3個
        朋友。」，足證十甲炭烤確實除壬○○以外，尚有其他
        多人。證人己○○於97年10月1日訊問筆錄陳述稱：「
        …我與辛○○要去的時候，他們一直用電話催，後來到
        十甲炭烤時，我在外面，裡面講什麼內容我沒有聽見，
        但我有到旁邊的外面看一下。我看到裡面有十幾個人在
        講事情。」，足證當日在十甲炭烤之人數確實有十餘人
        。亦足證係被告辛○○之支票跳票後，執票人有急於尋
        找被告辛○○之情形，而十甲炭烤當次並非出於被告之
        邀約。再證人丁○○於96年6月21日偵訊筆錄陳述稱：
        「辛○○說他被設計了，他說他去幫助別人，才被設計
        當支票背書人，之後有人拿票找他…他跟我說當日就要
        準備2500萬元資金軋票，他有說被錢莊逼，他還提到有
        人到公司鬧。」。證人丁○○亦於本院98年3月6日審理
        時，到庭具結經實施隔離交互詰問證稱如下：「（選任
        辯護人常照倫律師問證人丁○○：你是否認識壬○○？
        ）證人答：認識。（選任辯護人常照倫律師問證人丁○○：你跟壬○○是何種關係？）證人答：因為有一個林
        顯門老師的關係引介認識，如壬○○有缺錢會向我調借
        。（選任辯護人常照倫律師問證人丁○○：你知道壬○○向你調借之資金是否會轉借給被告辛○○？）證人答
        ：我後來才知道。（選任辯護人常照倫律師問證人丁○○：你總共借款給被告辛○○總共金額為何？）證人答
        ：我借錢給壬○○部分不多，但是透過壬○○而借款給
        被告辛○○部分比較多，那是被告辛○○直接找我的，
        且被告辛○○跟我接觸過程中的信用也都很好，後來他
        有跳票，時間是在九十五年七月、八月間，事實上我的
        款項是借款給壬○○，但是壬○○借款給被告辛○○，
        因被告辛○○跳票，所以連帶壬○○就不還我錢，所以
        我就直接去找被告辛○○，而我知道被告辛○○是因為
        他之前透過壬○○之關係曾經找過我借他比較多的錢，
        所以曾經有接觸，於他跳票之前，他的信用都很好，我
        借款出去的款項也都有還我，後來因為壬○○不還我錢
        我去找被告辛○○，被告辛○○就將他的情形告訴我，
        情形就是被告辛○○外面跳票欠款很多，金主不放過他
        ，我就跟他說，你欠壬○○錢，你沒有還款給他，他就
        不還錢給我，被告辛○○表示這是兩回事，因為我借款
        給壬○○，是壬○○開他女友的票向我借款的，壬○○
        再把款項借款給被告辛○○，而壬○○是向很多金主調
        錢借款給被告辛○○，我的錢僅是其中一部分，壬○○
        也跟我講說，被告辛○○開他自己及公司的票都跳票。
        我直接前後借款給被告辛○○之款項總計二千零八十萬
        元，上開款項都是我直接借款給被告辛○○而沒有透過
        壬○○，且上開借款款項都有兌現。（選任辯護人常照
        倫律師問證人丁○○：你是否借款給壬○○之後再轉借
        款給被告辛○○款項？另你自己也直接借款給被告辛○○？）證人答：是的。（選任辯護人常照倫律師問證人
        丁○○：你借款給壬○○之後再轉借款給被告辛○○款
        項事後是否有結清？）證人答：有的，我借款給壬○○
        ，再由壬○○轉借給被告辛○○款項總金額是三百三十
        萬元，跳票之後，是我替被告辛○○向壬○○遊說折讓
        掉，被告辛○○以八百萬元還款給壬○○，壬○○再還
        錢一百六十五萬元給我，剩下的款項一百六十五萬元我
        要求被告辛○○補足，且他也有還我。（選任辯護人常
        照倫律師問證人丁○○：你直接借款給被告辛○○部分
        利息為何？你透過壬○○借款給被告辛○○部分利息計
        算為何？）證人答：我直接借款給被告辛○○部分是月
        息百分之二，而透過壬○○借款給被告辛○○部分有月
        息百分之二至百分之四都有。（選任辯護人常照倫律師
        問證人丁○○：百分之二至百分之四之利息是壬○○給
        你的利息，是否如此？）證人答：是的。（選任辯護人
        常照倫律師問證人丁○○：九十五年七月間你是否知道
        有無參與壬○○他們去十甲碳烤店找被告辛○○討債？
        ）證人答：我肯定沒有。（選任辯護人常照倫律師問證
        人丁○○：你於檢方偵訊時有無跟檢察官證述你有於上
        揭時間去十甲碳烤店找被告辛○○討債？）證人答：沒
        有。（選任辯護人常照倫律師問證人丁○○：你自己有
        無委託壬○○去向被告辛○○說該筆款項要討回來？）
        證人答：我沒有所謂的委託壬○○。（選任辯護人常照
        倫律師問證人丁○○：你知道被告辛○○後來跟你接觸
        他一再跟你說他被陷害，他有無具體說明他被陷害之情
        形？）證人答：偵訊時我有證述被告辛○○有如此跟我
        說，他說他做國大代表，有一個戊○○的父親過世，沒
        有喪葬費，找他幫忙，後來這個人也要找工作，就到他
        的公司去找他，剛好他的福裕公司（音譯）另有一個鄭
        董在場，戊○○有向他要名片，戊○○找鄭董求職，鄭
        董告訴他，你去找被告辛○○就ＯＫ了，被告辛○○就
        主張你們可以去賣我的公司福彥公司的防盜器材產品，
        過沒多久，戊○○、乙○○就去找被告辛○○說他們要
        拿支票去向別人調現，去購買福彥公司的產品去經營生
        意，因為別人不信任他們，所以他們懇求被告辛○○在
        他們支票後面背書，他們這些支票後來竟然跑到地下錢
        莊去了，上開話語都是被告辛○○告訴我的，但是只是
        跟我說而已，並沒有其他證據給我看。（選任辯護人常
        照倫律師問證人丁○○：你自己除本案外，是否也有借
        款給乙○○？）證人答：有的。（選任辯護人常照倫律
        師問證人丁○○：你跟乙○○是如何發生金錢借貸關係
        的？）證人答：我是因為乙○○、壬○○、戊○○這三
        人我原來都認識，但是不熟，是因為林顯門叫我借款給
        他們。（選任辯護人常照倫律師問證人丁○○：乙○○
        跟戊○○跟你借款時都是以何為債權憑證來擔保？）證
        人答：戊○○部分他僅以口頭跟我要，我就借款給他，
        金額不是很大，都是三、五萬元，但是有書寫借據，沒
        有任何擔保。而乙○○部分是開他自己的支票，庭提以
        乙○○名義開立之支票三張、本票一張、其妻賴秋霞本
        票一張，閱後無訛，當庭發還，賴秋霞有表示本票並非
        他開立的，而是乙○○偽造的。審判長請檢察官行反詰
        問。（檢察官問證人丁○○：你稱你自己借款給被告辛○○係二千零八十萬元，上開款項是被告辛○○一次向
        你借取還是陸續借款的？）證人答：我是一次借款給他
        ，而他是陸續還款給我。（檢察官問證人丁○○：上開
        借款是因被告辛○○稱他被陷害而你才借款給他？）證
        人答：不是，因為他是國大代表，應該有人格上很大的
        信用，所以我借款給他。（檢察官問證人丁○○：他有
        無說他要研究發明，而公司需要資金、或是政治前途等
        而需要借款？）證人答：這是壬○○說的，但是我有直
        接問過被告辛○○，為何他如此缺錢，他跟我說於之前
        是公司研究發明需要補資金缺口，後來是因為他要幫別
        人的忙，他說他以前窮苦，他要回饋社會，所以有人需
        要找他，他就會幫忙，所以雪上加霜。（檢察官問證人
        丁○○：你是否有跟被告辛○○商量過，由你出面替被
        告辛○○找壬○○，讓壬○○找被告辛○○之債權人出
        來協商債務？）證人答：有的。（檢察官問證人丁○○
        ：該次協商債務是否就是九十五年七月三日十甲碳烤店
        之協商？證人答：我不知道他們去碳烤店做什麼。（檢
        察官問證人丁○○：上開你所稱協商之時間是在何時？
        ）證人答：應該是在十甲碳烤店協商之後不久，協商地
        點是在我位於台中市○○路○段三六七之一二號的家，
        當時僅有壬○○一人到我家，而被告辛○○沒有到我家
        ，實際情形是壬○○跟我與林顯門講一講，我再跟壬○○、林顯門跑去跟被告辛○○講一講，結果壬○○願意
        折讓。（檢察官問證人丁○○：（提示九十七年偵續第
        四○一號卷第一二二頁、第一三至一八行）你於偵查中
        稱你去的時候並沒有看到壬○○有恐嚇之行為，沒有去
        的時候被告辛○○有說他被恐嚇，至於你去的時候，是
        指何時、何地點？）證人答：我是先去找被告辛○○談
        條件，是為了他以後必須還壬○○替我借款給他的錢。
        我主動去的時間是在壬○○女友的票跳票之後，地點是
        去福彥電子找被告辛○○。證人要求更正：是為了他以
        後必須替壬○○還我借款。審判長請辯護人行覆主詰問
        。（選任辯護人常照倫律師問證人丁○○：（提示他字
        第六八九三號卷宗第二一三頁）你所稱折讓之情形是否
        就如提示之委託書所載？）證人答：是的，地點是在我
        家，時間是在九十六年六月二十六日。審判長請檢察官
        行覆反詰問。（檢察官起稱：無。）審判長諭知交互詰
        問證人完畢。（法官問證人丁○○：你稱壬○○同意被
        告積欠他的款項以八百萬元折讓，這八百萬元是否有付
        清？）證人答：有的。（法官問證人丁○○：上開捌佰
        萬折讓原來債權額是否如前述他字第六八九三號卷宗第
        二一三頁之委託書所載，總金額為壹仟陸佰參拾貳萬元
        ？）證人答：是的。（法官問證人丁○○：於前開債權
        折衝期間，你是否知道雙方協調情形為何？）證人答：
        這個我不知道，因為金主很多人，且那些金主我也不認
        識。（法官問證人丁○○：根據剛才委託書，折讓的金
        主有多少人？）證人答：我僅有壬○○代簽名那幾個人
        要領錢時到我家，金主連壬○○、簡南興、邱鴻銘共有
        三人。我之前僅有跟壬○○聯繫。（法官問證人丁○○
        ：既然金主僅有三人，為何你稱金主有很多人？）證人
        答：因為上次開庭調出來的金主有很多人，我都不認識
        。（法官問證人丁○○：依據你所述委託書之金主僅有
        三人，但是開庭調出來之金主有多人，是否表示實際上
        借款供轉借款之金主不只這三人？）證人答：對的。（
        法官問證人丁○○：在前開債權債務折衝期間，你是否
        知道壬○○及金主與被告辛○○有發生衝突或是爭執等
        等情事？）證人答：我是不知道，但是被告辛○○有講
        給我聽，說有衝突。（法官問證人丁○○：被告辛○○
        跟你說有衝突，情形為何？）證人答：他說壬○○跟一
        些人找他，說他福彥公司要做，懇請我是否可以幫他忙
        ，借款給他，要去處理他們的債務，讓他們不要再來找
        他騷擾，聲音很大聲。至於他們衝突是否有打被告辛○○或是恐嚇之情形，我不清楚。」。是依證人丁○○於
        本院之上開證述，顯見，被告辛○○於壬○○至福彥公
        司追債時，確實主觀上確有心生畏懼情形，否則，不會
        在與證人丁○○言談之間，提到遭壬○○等人騷擾等情
        。足證被告辛○○確實有因遭人設計為支票之背書人，
        亦因此遭地下錢莊之人恐嚇、追債一節。（6）、證人
        壬○○於本院98年3月6日審理時，到庭具結經實施隔離
        交互詰問證述內容先後翻覆，態度閃爍。證人壬○○自
        承其與被告交往，早於94年12月議員選舉時期（見被告
        於98年5月8日所提刑事辯護意旨狀附件三），即有私密
        錄音習慣（見台灣台中地方法院檢察署96年度偵字第20
        659號卷1第23頁，即96年10月9日臺灣臺中地方法院檢
        察署檢察官訊問筆錄。），並有錄音光碟譯文（見台灣
        台中地方法院檢察署96年度偵字第20659號卷1第30至36
        頁）在卷可考。而證人壬○○復自承於95年6月在「日
        日新鵝肉店」，被告辛○○與壬○○、邱鴻銘、房憶君
        等地下錢莊業者討論債務時，亦有錄音並送檢察官偵查
        之用（壬○○又當庭改稱是95年8月）。95年12月在公
        益路福野料理店，壬○○亦有錄音以證明並無恐嚇事（
        見本院98年3月6日審判筆錄）。然證人壬○○既有如此
        之高度警戒心，何以惟獨本案之95年7月3日晚間於十甲
        碳烤店協商，共十餘人在場情況下，證人壬○○卻不作
        錄音存證？抑或係證人壬○○亦當然有錄音，但因有恐
        嚇情形致不敢提出錄音內容？再參酌被告辛○○曾與證
        人壬○○等地下錢莊業者多次討論債務糾紛，惟並未就
        其餘前後2次會商均提出遭恐嚇之告訴，被告辛○○焉
        知證人壬○○有錄音存證？證人壬○○又何以恰巧中間
        一次人數最多，最具爭議之協商反而未作錄音存證？在
        在，啟人疑竇。證人壬○○於本院審理中，尚供證稱，
        該次十甲碳烤協商，是包含證人丁○○等金主，當舖業
        者共十餘人許在場，但證人丁○○於本院審理中已親自
        到庭證述，該次協商其並未參加（見本院98年4月10日
        審判筆錄），再次證明證人壬○○所供不實，則其所稱
        當日（95年7月3日晚間）於十甲碳烤店協商時未對被告
        辛○○恐嚇如何可信？足見證人壬○○就95年7月3日晚
        間是否恐嚇被告辛○○一事顯係心虛情怯。（7）、證
        人即被告辛○○之司機己○○曾於97年10月1日偵查中
        到庭證稱，被告於95年7月3日晚間至「十甲炭烤店」時
        ，被告隻身一人，壬○○則會同十餘人向被告催討債務
        甚急。其間，壬○○等人聲音高揚，口氣不善，證人己○○於餐廳外即能聽聞（見台灣台中地方法院檢察署97
        年度偵續字第402號卷第34至45頁）。證人己○○於本
        院98年3月27日審理時，到庭具結經實施隔離交互詰問
        證稱如下：「（選任辯護人常照倫律師問證人己○○：
        當天你在十甲碳烤店外等，你看到除被告外，對方有多
        少人在十甲碳烤店店內？）證人答：十幾個人。（選任
        辯護人常照倫律師問證人己○○：請描述你所見十幾個
        人，其等之穿著打扮、性別各如何？）證人答：只知道
        裡面十幾個人，但是沒有女性，有幾個穿著黑色襯衫及
        Ｔ恤之短袖衣服，實際幾個我不清楚，我不曉得穿著褲
        子何顏色，穿著何鞋子我不知道，因為我從窗戶看過去
        ，沒有看到他們穿著的鞋子，且沒有咬檳榔，他們當時
        都在用餐，而上揭穿著黑色衣服之人均年約三十餘歲左
        右。（選任辯護人常照倫律師問證人己○○：你有聽到
        裡面有何聲音嗎？）證人答：只知道有很大的吵雜聲，
        就是講出來的話都是很大聲，很像吵架的聲音，但是沒
        有聽到有罵三字經或是恐嚇的話語。（選任辯護人常照
        倫律師問證人己○○：當天被告從十甲碳烤店出來回家
        時，被告辛○○有無跟你表示何情形？）證人答：他出
        來後，有講說，他們對他很不禮貌，但是並沒有講說具
        體之不禮貌情形。（法官問證人己○○：被告走出來時
        ，情形為何？）證人答：被告看起來很生氣的樣子，但
        是並沒有說要去報警之表示。」（見本院98年3月27日
        審判筆錄）。是以，依證人己○○前揭證述內容可證，
        被告於95年7月3日晚間至「十甲炭烤店」時，被告隻身
        一人，壬○○則會同十餘人向被告催討債務甚急。其間
        ，壬○○等人聲音高揚，口氣不善，證人即司機己○○
        於餐廳外即能聽聞。則衡諸常情，催討債務甚急之債權
        人對拖欠長期及巨額債務之債務人催討債務之態度，豈
        能心平氣和、口氣友善、毫無火氣之理？且被告辛○○
        遭到壬○○等人於95年7月3日晚間在「十甲炭烤」內恐
        嚇，被告因而向台中市警察局第2分局提出告訴，且向
        警員楊正章提出保護之請求，惟警方以目前無此措施及
        警力不足為由拒絕，被告乃委請擎天保全來保護其個人
        及公司安全，時間達15天，此有擎天保全之收據及請款
        單（見被告於98年3月6日所提之刑事爭點整理狀證12）
        在卷可憑，足證被告並非完全無遭到壬○○等人之恐嚇
        。是以，被告嗣後對於壬○○等人提出恐嚇告訴，並非
        毫無根據、亦非完全出於憑空捏造，應無誣告之犯意。
        （8）、證人壬○○證稱：「94年間經由戊○○帶我到
        被告之公司找他。」、「（問：94年9月問有無與被告
        去彰化縣花壇鄉找乙○○？）有的」、「（問：後來有
        無找到乙○○？）有的」、「（問：當天去找乙○○是
        做何事情？）被告說他被乙○○及戊○○害得很慘，二
        人跑去躲起來，所以要我帶他去」（見本院98年3月6日
        審判筆錄第6、13頁）。以證人壬○○上開之證述，足
        證證人戊○○、乙○○因簽發之支票跳票後，證人戊○○、乙○○2人即「躲避」，若該些支票果係被告辛○○之借款，而非向被告辛○○詐騙負背書責任，證人戊○○、乙○○2人只須要求被告辛○○出面負責即可，
        何須躲避？被告辛○○又何必找尋其等2人？（9）、此
        外，參酌本件相關之被告辛○○所提出告訴重利、詐欺
        、恐嚇之被告壬○○等人並未對被告辛○○提出誣告之
        告訴，係由公訴人片面主觀提起以觀。亦可作為被告辛○○應無誣告行為之參考，否則被告壬○○等人為何不
        主動積極對被告辛○○提出誣告之告訴？（10）、末查
        ，被告辛○○對於壬○○、乙○○、戊○○等人提出詐
        欺等告訴後，雖於96年1月29日至友人尾牙宴上與壬○○同桌吃飯且併肩而坐。被告辛○○可能基於不想再度
        得罪壬○○，且考量被告為公眾人物，只好赴宴，且故
        作鎮定，亦有種種可能？豈能因前開情事，逕以被告與
        壬○○於尾牙之照片，即率而推認被告有誣告壬○○等
        人之行為，容有誤會。（11）、是綜據上述，因前開種
        種情形，被告辛○○主觀認屬重利、恐嚇、詐欺行為，
        因而提告，並非故意捏造事實，揆諸前揭最高法院判例
        及刑事判決要旨釋示，要無成立誣告罪責之餘地。
五、從而，本件尚難以有上開公訴意旨所舉之證據附卷可佐，及
    被害人壬○○、邱鴻銘、簡南興、李富凱、周益萱、房憶君
    、陳倚眉、劉銘浤、乙○○、戊○○等10人片面且有上開瑕
    疵之陳述，即為被告辛○○不利之認定。又刑事被告依法不
    負自證無罪之義務，故在別無積極證據之情形下，自難違反
    刑事訴訟法第一百五十四條之規定，以單純前揭行為，即推
    定被告有何公訴意旨所指訴之誣告犯行。本件依公訴意旨所
    舉之證據，尚難認定被告確實有誣告之事實，公訴意旨所指
    之證據顯尚未達於通常一般人均不致於有所懷疑，而得確信
    其為真實之程度。從而，揆諸首揭法文規定及最高法院判例
    意旨，並無任何積極證據足資證明被告有何公訴意旨所指訴
    之上開涉犯刑法169條第1項誣告之罪嫌1罪論處之犯行，自
    難僅憑公訴意旨片面之指訴而入罪。可認檢察官並未提出適
    合於證明犯罪事實之積極證據，並說明其證據方法與待證事
    實之關係，且經本院就卷內訴訟資料審酌，復無法獲得有罪
    之心證，參諸前揭說明，基於無罪推定之原則，即應為無罪
    判決之諭知。此外，復查無其他確切證據，足認被告有何上
    開犯行，不能證明被告犯罪，自應為無罪之諭知。
六、據上論斷，應依刑事訴訟法第三百零一條第一項，判決如主
文。
中    華    民    國    98    年    7     月    10    日
                      刑事第四庭審判長法  官  許金樹
                                      法  官  陳如玲
                                      法  官  洪俊誠
以上正本證明與原本無異。
如不服本判決，應於判決收受送達後10日內向本院提出上訴狀，
上訴於臺灣高等法院臺中分院（並應敘述具體上訴理由及檢附繕
本）。上訴書狀如未敘述上訴理由，應於上訴期間屆滿後20日內
補提上訴理由書於本院（均須按他造當事人之人數附具繕本）「
切勿逕送上級法院」。
                                      書記官  蕭榮峰
中    華    民    國    98    年    7     月    10    日
附錄論罪科刑實體法條文：
刑法第169條第1項（誣告罪）：
意圖他人受刑事或懲戒處分，向該管公務員誣告者，處7年以下
有期徒刑。


司法院資訊處製作；財團法人民間司法改革基金會備份。
